ACORDAO-COMPLETO-2341911

ACÓRDÃO 2232/2019 ATA 6/2019 - PRIMEIRA CÂMARA

VISTOS, relatados e discutidos estes autos que tratam de atos iniciais e de alteração de aposentadoria emitidos no âmbito do Núcleo Estadual do Ministério da Saúde no Estado de Minas Gerais,
ACORDAM os Ministros do Tribunal de Contas da União, reunidos em sessão da 1ª Câmara, ante as razões expostas pelo Relator, e com fundamento no art. 71, incisos III e IX, da Constituição Federal, arts. 1º, inciso V, 39, inciso II, e 45 da Lei nº 8.443/92 e art. 262, § 2º, do Regimento Interno, em:
9.1. considerar ilegais os atos de concessão de aposentadoria dos Srs. Luiz Rogerio Padilha de Cnop (XXX.269.587-XX) e Eneise Maria Albergaria Rocha (XXX.400.276-XX) , negando-lhes os registros correspondentes;
9.2. considerar legais os demais atos de aposentadoria constantes dos atos, determinando-se os respectivos registros;
9.3. em relação aos atos considerados ilegais, dispensar a devolução dos valores indevidamente recebidos de boa-fé, nos termos do Enunciado 106 da Súmula de Jurisprudência desta Corte;
9.4. determinar ao Núcleo Estadual do Ministério da Saúde no Estado de Minas Gerais que adote as seguintes providências:
9.4.1. faça cessar, no prazo de 15 (quinze) dias, contado a partir da ciência desta deliberação, os pagamentos decorrentes dos atos impugnados, sob pena de responsabilidade solidária da autoridade administrativa omissa, consoante disposto nos arts. 71, inciso IX, da Constituição Federal e 262 do Regimento Interno desta Corte;
9.4.2. dê ciência, no prazo de 15 (quinze) dias, do inteiro teor desta deliberação aos interessados, alertando-os de que o efeito suspensivo proveniente da interposição de eventuais recursos não os exime da devolução dos valores percebidos indevidamente após a respectiva notificação, caso esses não sejam providos;
9.4.3. encaminhe ao Tribunal, no prazo de 15 (quinze) dias contados da ciência da decisão, documento apto a comprovar que os interessados tiveram conhecimento do presente acórdão;
9.4.4. em relação ao ato de interesse do Sr. Acacio Rocha Filho (XXX.485.986-XX) , adote, no prazo de 15 (quinze) dias, as medidas cabíveis com vistas à regularização do percentual pago a título de adicional por tempo de serviço, o qual deve corresponder a 33% do provento básico;
9.5. determinar à SEFIP que:
9.5.1. oriente o órgão jurisdicionado no sentido de que poderão ser editados novos atos de aposentadoria em favor dos interessados que tiveram os atos considerados ilegais, desde que escoimados das irregularidades verificadas nos presentes autos, os quais deverão ser submetidos a novo julgamento por esta Corte de Contas, nos termos do art. 262, § 2º, do RITCU;
9.5.2. monitore o cumprimento das determinações constantes do subitem 9.4 acima, representando ao Tribunal em caso de não atendimento;
9.6. dar ciência do inteiro teor desta deliberação aos interessados e ao órgão jurisdicionado.

Atos de aposentadoria emitidos no âmbito do Núcleo Estadual do Ministério da Saúde no Estado de Minas Gerais  para fins de registro

Primeira Câmara

Núcleo Estadual do Ministério da Saúde no Estado de Minas Gerais.

3. Interessados/Responsáveis:
3.1. Interessados: Abelardo de Freitas (XXX.680.716-XX); Acacio Rocha Filho (XXX.485.986-XX); Alberto Eduardo Peres (XXX.322.216-XX); Antônio José Medina Lima (XXX.394.006-XX); Atílio Geraldo Neto (XXX.200.376-XX); Caetano Gonçalves Mascarenhas (XXX.082.306-XX); Carmelia Cirila Lucas Nunes (XXX.651.626-XX); Dalva Maia Viza (XXX.367.266-XX); Dalvany Divina da Silva (XXX.711.401-XX); Dalvany Divina da Silva (XXX.711.401-XX); Dalvany Divina da Silva (XXX.711.401-XX); Darlam Kneipp (XXX.729.186-XX); Edilei Rosa de Novaes (XXX.659.596-XX); Edmar Augusto Azevedo (XXX.034.196-XX); Eneise Maria Albergaria Rocha (XXX.400.276-XX); Fernando Antônio Pinheiro Ramalho (XXX.226.917-XX); Gino Freddy Garcia Quinteros (XXX.214.596-XX); Gustavo Miguel Gontijo Tostes (XXX.310.876-XX); Heitor de Pinho Tavares (XXX.926.808-XX); Hélcio Moreira Guerzoni (XXX.600.606-XX); Iraci Assis Lage (XXX.689.556-XX); Jarbas Mundim Porto (XXX.723.941-XX); José Flávio de Moura Magalhães (XXX.876.296-XX); José Sávio de Carvalho Pinto (XXX.237.886-XX); João Carlos Travassos (XXX.573.666-XX); Jusmar Certo Roquete (XXX.060.136-XX); Leia Maria Mundim Ricciardi (XXX.293.106-XX); Ludercio Rocha de Oliveira (XXX.282.166-XX); Luiz Raimundo Machado Valle (XXX.652.766-XX); Luiz Raimundo Machado Valle (XXX.652.766-XX); Luiz Raimundo Machado Valle (XXX.652.766-XX); Luiz Rogerio Padilha de Cnop (XXX.269.587-XX); Léia Maria Mundim Ricciardi (XXX.293.106-XX); Manoel Ferreira de Barros Filho (XXX.205.747-XX); Maria Custódia (XXX.310.686-XX); Maurício Valadão Reimão de Melo (XXX.763.766-XX); Otto Henrique Torres Chaves (XXX.610.656-XX); Paulo Roberto de Azevedo Bicalho (XXX.891.916-XX); Pedro Horácio Cosenza Passos (XXX.850.607-XX); Pedro Lino Cançado (XXX.478.826-XX); Rafael Luiz de Bessa (XXX.237.016-XX); Rafael Luiz de Bessa (XXX.237.016-XX); Ronaldo Vieira de Aguiar (XXX.738.146-XX); Sueli Melich da Cunha (XXX.804.437-XX).

13.1. Ministros presentes: Walton Alencar Rodrigues (Presidente), Benjamin Zymler (Relator), Bruno Dantas e Vital do Rêgo.
13.2. Ministros-Substitutos presentes: Augusto Sherman Cavalcanti e Weder de Oliveira.

ACORDAO-COMPLETO-2525359

Acórdão 1536/2022 - Primeira Câmara

BENJAMIN ZYMLER

Adoto como relatório o parecer da unidade técnica, cujos termos são os seguintes:
"INTRODUÇÃO
1.	Trata-se de atos de concessão de aposentadoria acima mencionados, de ex-servidores  sob gestão Núcleo Estadual do Ministério da Saúde no Estado de Minas Gerais.
2.	Os atos foram submetidos, para fim de registro, à apreciação do Tribunal de Contas da União (TCU) , de acordo com o art. 71, inciso III, da Constituição Federal. O cadastramento e a disponibilização ao TCU ocorreram por intermédio do Sistema de Apreciação e Registro de Atos de Admissão e Concessões, na forma dos arts. 2º, caput e incisos I a VI, e 4º, caput, da Instrução Normativa - TCU 78/2018.
EXAME TÉCNICO
Procedimentos preliminares aplicados
3.	Os procedimentos para exame, apreciação e registro de atos de pessoal encontram-se estabelecidos na Instrução Normativa TCU 78/2018 e na Resolução TCU 206/2007. Essas normas dispõem, respectivamente, em seus arts. 4º, § 2º, e 3º, § 3º que os atos de pessoal disponibilizados por meio do Sistema de Apreciação e Registro de Atos de Admissão e Concessões devem ser submetidos a crítica preliminar automatizada do próprio sistema, com base em parâmetros predefinidos.
4.	Relativamente aos atos de concessão de aposentadoria, as rotinas de crítica das informações cadastradas no Sistema de Apreciação e Registro de Atos de Admissão e Concessões foram elaboradas e validadas levando-se em conta as peculiaridades desses atos. Os itens de verificação do sistema compreendem prazos e fundamentos legais, assim como eventuais ocorrências de acumulação. Trata-se de verificações mais abrangentes, minuciosas e precisas do que aquelas que podem ser realizadas por mãos humanas, proporcionando um nível de segurança ainda maior.
5.	Além da crítica automatizada, há verificação humana adicional no caso de haver alertas do sistema ou informações não formatadas, como esclarecimentos do gestor ou do controle interno.
6.	As críticas também consideram os registros do Sistema Integrado de Administração de Recursos Humanos (Siape) . O Siape disponibiliza informações atualizadas sobre as parcelas que integram os proventos, diferentemente, portanto, do Sistema de Apreciação e Registro de Atos de Admissão e Concessões, que informa as parcelas no momento do registro do ato.
7.	Essa confrontação com o Siape provê uma visão atual e verdadeira da situação, o que permite descaracterizar irregularidades e inconsistências que, embora constantes do Sistema de Apreciação e Registro de Atos de Admissão e Concessões, já foram corrigidas.
Encaminhamentos anteriores
8.	Às peças 2 e 7, constam diligências solicitando-se os seguintes documentos/esclarecimentos:
Peça 2
Com vistas ao saneamento do processo acima indicado, com fundamento no art. 11 da Lei 8.443/1992, solicito a Vossa Senhoria que, no prazo de 30 (trinta) dias, encaminhe a esta SEFIP os documentos e/ou esclarecimentos abaixo discriminados: 
Interessados (as) : - Atílio Geraldo Neto (CPF XXX.200.376-XX) - Carmelia Cirila Lucas (CPF XXX.651.626-XX) - Darlam Kneipp (CPF XXX.729.186-XX) - Edilei Rosa de Novaes (CPF XXX.659.596-XX) - Gino Freddy Garcia Quinteros (CPF XXX.214.596-XX) - Hélcio Moreira Guerzoni (CPF XXX.600.606-XX) 
Assunto: Acúmulo de Aposentadorias Informado Pelo Gestor no Formulário Sisac. Quais são as outras aposentadorias dos interessados supramencionados. Para esses outros benefícios, informe a fonte pagadora, se é de natureza estatutária ou previdenciária, qual o cargo ou emprego em que se deram essas outras aposentadorias, bem como as suas cargas horárias.
Peça 7
Com vistas ao saneamento do processo acima indicado, com fundamento no art. 11 da Lei 8.443/1992, solicito a Vossa Senhoria que, no prazo de 15 (quinze) dias, encaminhe a esta SEFIP os documentos e/ou esclarecimentos abaixo discriminados: 
Interessados: ABELARDO DE FREITAS (CPF XXX.680.716-XX) ato nº de controle 10802630-04-1999-000427-7; ACACIO ROCHA FILHO (CPF XXX.485.986-XX) ato nº de controle 10802630-04-2002-000120-7; ALBERTO EDUARDO PERES (CPF XXX.322.216-XX) ato nº de controle 10802630-04-2012-000507-7; ANTÔNIO JOSÉ MEDINA LIMA (CPF XXX.394.006-XX) ato nº de controle 10802630-04-2011-000111-7; ATÍLIO GERALDO NETO (CPF XXX.200.376-XX) ato nº de controle 10802630-04-2011-000114-1; CAETANO GONÇALVES MASCARENHAS (CPF XXX.082.306-XX) ato nº de controle 10802630-04- 2011-000243-1; CARMELIA CIRILA LUCAS NUNES (CPF XXX.651.626-XX) ato nº de controle 10802630-04-2009-000204-0; DALVA MAIA VIZA (CPF XXX.367.266-XX) ato nº de controle 10802630-04-2011-000707-7; DALVANY DIVINA DA SILVA (CPF 440.711.401- 00) ato nº de controle 10802630-04-2011-000580-5, 10802630-04-2012-000659-6 e 10802630-04-2006-000137-2; DARLAM KNEIPP (CPF XXX.729.186-XX) ato nº de controle 10802630-04-2009-000205-9; EDILEI ROSA DE NOVAES (CPF XXX.659.596-XX) ato nº de controle 10802630-04-2009-000298-9; EDMAR AUGUSTO AZEVEDO (CPF 014.034.196- 04) ato nº de controle 10802630-04-2007-000134-0; ENEISE MARIA ALBERGARIA ROCHA (CPF XXX.400.276-XX) ato nº de controle 10802630-04-2009-000292-0; FERNANDO ANTÔNIO PINHEIRO RAMALHO (CPF XXX.226.917-XX) ato nº de controle 10802630-04- 2006-000161-5; GINO FREDDY GARCIA QUINTEROS (CPF XXX.214.596-XX) ato nº de controle 10802630-04-2011-000218-0; GUSTAVO MIGUEL GONTIJO TOSTES (CPF XXX.310.876-XX) ato nº de controle 10802630-04-2006-000002-3; HEITOR DE PINHO TAVARES (CPF XXX.926.808-XX) ato nº de controle 10802630-04-2011-000174-5; HÉLCIO MOREIRA GUERZONI (CPF XXX.600.606-XX) ato nº de controle 10802630-04-2011-000173- 7; IRACI ASSIS LAGE (CPF XXX.689.556-XX) ato nº de controle 10802630-04-2011-000382- 9; JARBAS MUNDIM PORTO (CPF XXX.723.941-XX) ato nº de controle 10802630-04-2011- 000076-5; JOÃO CARLOS TRAVASSOS (CPF XXX.573.666-XX) ato nº de controle 10802630-04-2009-000323-3; JOSÉ FLÁVIO DE MOURA MAGALHÃES (CPF XXX.876.296-XX) ato nº de controle 10802630-04-2011-000278-4; JOSÉ SÁVIO DE CARVALHO PINTO (CPF XXX.237.886-XX) ato nº de controle 10802630-04-2009-000116-8; JUSMAR CERTO ROQUETE (CPF XXX.060.136-XX) ato nº de controle 10802630-04-2007- 000001-8; LEIA MARIA MUNDIM RICCIARDI (CPF XXX.293.106-XX) ato nº de controle 10802630-04-2013-000061-2 e 10802630-04-2005-000061-6; LUDERCIO ROCHA DE OLIVEIRA (CPF XXX.282.166-XX) ato nº de controle 10802630-04-2005-000281-3; LUIZ RAIMUNDO MACHADO VALLE (CPF XXX.652.766-XX) ato nº de controle 10802630-04- 2005-000254-6, 10802630-04-2011-000106-0 e 10802630-04-2011-000105-2; LUIZ ROGERIO PADILHA DE CNOP (CPF XXX.269.587-XX) ato nº de controle 10802630-04- 2005-000284-8; MANOEL FERREIRA DE BARROS FILHO (CPF XXX.205.747-XX) ato nº de controle 10802630-04-2005-000218-0; MARIA CUSTÓDIA (CPF XXX.310.686-XX) ato nº de controle 10802630-04-2011-000018-8; MAURÍCIO VALADÃO REIMÃO DE MELO (CPF XXX.763.766-XX) ato nº de controle 10802630-04-2010-000096-7; OTTO HENRIQUE TORRES CHAVES (CPF XXX.610.656-XX) ato nº de controle 10802630-04-2010-000185-8; PAULO ROBERTO DE AZEVEDO BICALHO (CPF XXX.891.916-XX) ato nº de controle 10802630-04-2007-000007-7; PEDRO HORÁCIO COSENZA PASSOS (CPF 264.850.607- 15) ato nº de controle 10802630-04-2011-000122-2; PEDRO LINO CANÇADO (CPF XXX.478.826-XX) ato nº de controle 10802630-04-2007-000150-2; RAFAEL LUIZ DE BESSA (CPF XXX.237.016-XX) ato nº de controle 10802630-04-1998-000451-7 e 10802630-04-1999- 000466-8; RONALDO VIEIRA DE AGUIAR (CPF XXX.738.146-XX) ato nº de controle 10802630-04-2007-000086-7; SUELI MELICH DA CUNHA (CPF XXX.804.437-XX) ato nº de controle 10802630-04-2010-000378-8. 
Documentos/Esclarecimentos: a) Encaminhar cópia do Mapa de Apuração do Tempo de Serviço, juntando, quando for o caso, cópias das certidões dos tempos averbados. b) Enviar documentos (laudo pericial, em especial, e outros) que comprovem o exercício de atividades laborais em condições insalubres, caso ocorra, nos moldes da tabela abaixo.
[...]
Interessado: ACACIO ROCHA FILHO (CPF XXX.485.986-XX) ato nº de controle 10802630- 04-2002-000120-7. 
Documentos/Esclarecimentos: Justificar o fato do adicional por tempo de serviço (rubrica "ANUÊNIOS-ART.244, LEI 8112/90 AP") estar sendo pago em percentual acima do permitido, conforme artigo 67 da Lei 8112/90 c/c artigo 15, inciso II, da Medida Provisória nº 2.225-45/2001. 
Interessados: ALBERTO EDUARDO PERES (CPF XXX.322.216-XX) ato nº de controle 10802630-04-2012-000507-7; ANTÔNIO JOSÉ MEDINA LIMA (CPF XXX.394.006-XX) ato nº de controle 10802630-04-2011-000111-7; ATÍLIO GERALDO NETO (CPF 136.200.376- 04) ato nº de controle 10802630-04-2011-000114-1; CARMELIA CIRILA LUCAS NUNES (CPF XXX.651.626-XX) ato nº de controle 10802630-04-2009-000204-0; DARLAM KNEIPP (CPF XXX.729.186-XX) ato nº de controle 10802630-04-2009-000205-9; EDILEI ROSA DE NOVAES (CPF XXX.659.596-XX) ato nº de controle 10802630-04-2009-000298-9; EDMAR AUGUSTO AZEVEDO (CPF XXX.034.196-XX) ato nº de controle 10802630-04-2007-000134- 0; FERNANDO ANTÔNIO PINHEIRO RAMALHO (CPF XXX.226.917-XX) ato nº de controle 10802630-04-2006-000161-5; GINO FREDDY GARCIA QUINTEROS (CPF 150.214.596- 00) ato nº de controle 10802630-04-2011-000218-0; GUSTAVO MIGUEL GONTIJO TOSTES (CPF XXX.310.876-XX) ato nº de controle 10802630-04-2006-000002-3; HEITOR DE PINHO TAVARES (CPF XXX.926.808-XX) ato nº de controle 10802630-04-2011-000174-5; HÉLCIO MOREIRA GUERZONI (CPF XXX.600.606-XX) ato nº de controle 10802630-04- 2011-000173-7; IRACI ASSIS LAGE (CPF XXX.689.556-XX) ato nº de controle 10802630-04- 2011-000382-9; JARBAS MUNDIM PORTO (CPF XXX.723.941-XX) ato nº de controle 10802630-04-2011-000076-5; JOÃO CARLOS TRAVASSOS (CPF XXX.573.666-XX) ato nº de controle 10802630-04-2009-000323-3; JOSÉ FLÁVIO DE MOURA MAGALHÃES (CPF XXX.876.296-XX) ato nº de controle 10802630-04-2011-000278-4; FERNANDO ANTÔNIO PINHEIRO RAMALHO (CPF XXX.226.917-XX) ato nº de controle 10802630-04-2006-000161- 5; GINO FREDDY GARCIA QUINTEROS (CPF XXX.214.596-XX) ato nº de controle 10802630-04-2011-000218-0; GUSTAVO MIGUEL GONTIJO TOSTES (CPF 004.310.876- 87) ato nº de controle 10802630-04-2006-000002-3; HEITOR DE PINHO TAVARES (CPF XXX.926.808-XX) ato nº de controle 10802630-04-2011-000174-5; HÉLCIO MOREIRA GUERZONI (CPF XXX.600.606-XX) ato nº de controle 10802630-04-2011-000173-7; IRACI ASSIS LAGE (CPF XXX.689.556-XX) ato nº de controle 10802630-04-2011-000382-9; JARBAS MUNDIM PORTO (CPF XXX.723.941-XX) ato nº de controle 10802630-04-2011- 000076-5; JOÃO CARLOS TRAVASSOS (CPF XXX.573.666-XX) ato nº de controle 10802630-04-2009-000323-3; JOSÉ FLÁVIO DE MOURA MAGALHÃES (CPF XXX.876.296-XX) ato nº de controle 10802630-04-2011-000278-4; JUSMAR CERTO ROQUETE (CPF XXX.060.136-XX) ato nº de controle 10802630-04-2007-000001-8; LEIA MARIA MUNDIM RICCIARDI (CPF XXX.293.106-XX) ato nº de controle 10802630-04-2013- 000061-2 e 10802630-04-2005-000061-6; LUDERCIO ROCHA DE OLIVEIRA (CPF XXX.282.166-XX) ato nº de controle 10802630-04-2005-000281-3; LUIZ RAIMUNDO MACHADO VALLE (CPF XXX.652.766-XX) ato nº de controle 10802630-04-2005-000254-6, 10802630-04-2011-000106-0 e 10802630-04-2011-000105-2; LUIZ ROGERIO PADILHA DE CNOP (CPF XXX.269.587-XX) ato nº de controle 10802630-04-2005-000284-8; MAURÍCIO VALADÃO REIMÃO DE MELO (CPF XXX.763.766-XX) ato nº de controle 10802630-04-2010-000096-7; PAULO ROBERTO DE AZEVEDO BICALHO (CPF XXX.891.916-XX) ato nº de controle 10802630-04-2007-000007-7; PEDRO HORÁCIO COSENZA PASSOS (CPF XXX.850.607-XX) ato nº de controle 10802630-04-2011-000122-2; PEDRO LINO CANÇADO (CPF XXX.478.826-XX) ato nº de controle 10802630-04-2007- 000150-2; RAFAEL LUIZ DE BESSA (CPF XXX.237.016-XX) ato nº de controle 10802630-04- 1998-000451-7 e 10802630-04-1999-000466-8; RONALDO VIEIRA DE AGUIAR (CPF XXX.738.146-XX) ato nº de controle 10802630-04-2007-000086-7. 
Documentos/Esclarecimentos: Prestar esclarecimentos sobre a acumulação de aposentadorias, informada no ato, e comprovar: as cargas horárias exercidas e a compatibilidade de horários, enquanto ativo (a) em ambos os cargos, bem como os proventos atualmente percebidos em cada cargo. Caso seja necessário, solicitar a comprovação ao (à) servidor (a) . 
Interessados: DALVA MAIA VIZA (CPF XXX.367.266-XX) ato nº de controle 10802630-04- 2011-000707-7; HEITOR DE PINHO TAVARES (CPF XXX.926.808-XX) ato nº de controle 10802630-04-2011-000174-5; HÉLCIO MOREIRA GUERZONI (CPF XXX.600.606-XX) ato nº de controle 10802630-04-2011-000173-7; PEDRO LINO CANÇADO (CPF XXX.478.826-XX) ato nº de controle 10802630-04-2007-000150-2. 
Documentos/Esclarecimentos: Promover a discriminação dos tempos de função exercidos, informando a data de início e término do exercício, bem como o código da função. Se houver "quintos"/"opção" incorporados, informar o período a que se refere e a memória de contas dos valores pagos. 
Interessada: DALVANY DIVINA DA SILVA (CPF XXX.711.401-XX) ato nº de controle 10802630-04-2011-000580-5, 10802630-04-2012-000659-6 e 10802630-04-2006-000137-2.
Documentos/Esclarecimentos: Encaminhar cópia da certidão expedida pelo INSS, relativamente ao tempo rural, e esclarecer se houve comprovação do recolhimento das respectivas contribuições previdenciárias em época própria ou posteriormente, de forma indenizada, conforme entendimento pela Súmula TCU 268.
9.	As diligências supramencionadas foram respondidas, conforme peças 4, 12 e 13. 
10.	Às peças 25 e 26, constam as seguintes oitivas:
	Peça 25
Interessado: Luiz Rogerio Padilha de Cnop (CPF: XXX.269.587-XX) 
Inconsistência: Averbação de 34 anos, 6 meses e 5 dias, a qual, na data da concessão, daria direito a proventos na proporção de 85% e não de 34/35, conforme consta do ato Sisac encaminhado ao TCU.
Peça 26
Interessada: Eneise Maria Albergaria Rocha (CPF: XXX.400.276-XX) 
Inconsistência: Três vínculos de Médico (Ministério da Saúde, Prefeitura Municipal de Juiz de Fora/MG e Prefeitura Municipal de São José dos Campos/SP) - situação em desacordo com o art. 37, inciso XVI, alínea "c", da Constituição Federal de 1988.
11.	Às peças 32 e 35, as manifestações as oitivas encaminhadas. Destarte, os autos estão aptos a ser instruídos no mérito.
Exame das constatações
12.	A seguir, analisar-se-á, para cada interessado, o respectivo ato de aposentadoria.
Em relação ao Sr. ABELARDO DE FREITAS.
13.	Consta nos autos, ato inicial de aposentadoria (n. 10802630-04-1999-000427-7) . Em análise, verifica-se que o interessado foi inativado em 10/08/1993. Incorporou, ainda, 28% a título de adicional por tempo de serviço (vide ato de alteração) . Embora aposentado desde 1993, somente em 2013 o ato em apreço foi encaminhado para esta Corte. 
14.	O fundamento legal da aposentadoria cadastrado no Siape foi aquele descrito na redação original do artigo 40, inciso III, alínea "c", com proventos integralizados pela aplicação do artigo 190 da Lei 8112/90 (acometido, na inatividade, de invalidez especificada em Lei) .
15.	O Controle Interno exarou o seu parecer pela legalidade com o seguinte apontamento:
Parecer de legalidade do Controle Interno sobre esta ficha já enviado ao TCU em 31/10/2005. Por algum problema no sistema, este parecer foi perdido e está sendo enviado novamente.
16.	Em consulta ao contracheque à peça 38 e em cotejo com a tabela salarial à peça 15, não se verifica irregularidade nos proventos do interessado. Destarte, não se verifica óbice para que os atos sejam apreciados pela legalidade.
Em relação ao Sr. ACACIO ROCHA FILHO
17.	Em análise do ato objeto destes autos, verifica-se que o interessado foi inativado em 25/03/1993, com proventos integrais, computados mais de 35 anos de tempo de atividade (vide comentário do controle interno no ato) . Incorporou, ainda, 33% a título de adicional por tempo de serviço (peça 12, pg.23) . Embora aposentado desde 1993, somente em 2013 o ato em apreço foi encaminhado para esta Corte. O fundamento legal da aposentadoria foi aquele descrito na redação original do artigo 40, inciso III, alínea "a", da CRFB/88.
18.	O Controle Interno exarou o seu parecer pela legalidade com o seguinte apontamento:
O tempo de serviço para aposentadoria é de 35a11m16d.
19.	Em consulta ao contracheque à peça 38 e em cotejo com a tabela salarial à peça 15, não se verifica irregularidade nos proventos do interessado, exceto quanto ao adicional por tempo de serviço. À peça 12, pg. 23, consta demonstrativo no qual o interessado faria jus ao percentual de 33%. Todavia, o percentual atualmente pago é de 34%.
20.	Como o percentual que consta no ato de 2%, inferior àquele que o interessado faz jus  (33%) , resta determinar à entidade que retifique o valor atualmente pago.
21.	Destarte, não se verifica óbice para que o ato seja apreciado pela legalidade.
Em relação ao Sr. ALBERTO EDUARDO PERES
22.	Em análise do ato objeto destes autos, verifica-se que o interessado foi inativado em 18/03/2008, com proventos integrais, computados mais de 38 anos de tempo de atividade (considerando o tempo insalubre averbado) . Incorporou, ainda, 24% a título de adicional por tempo de serviço. Embora aposentado desde 2008, somente em 2012 o ato em apreço foi encaminhado para esta Corte. 
23.	Em consulta ao tempo de serviço e averbações, consta o cômputo tempo insalubre celetista ("INSALUBRE ACÓRDÃO 2008/06" - 04a 08m 12d) . Por meio do Acórdão 2008/2006-TCU-Plenário (Relator Ministro Walton Alencar Rodrigues) , esta Corte reconheceu a validade da averbação a título de tempo insalubre aos profissionais de saúde que laboravam sob o regime celetista antes da publicação da Lei 8.112/90, situação no qual se enquadra o interessado. Destarte, não se vislumbra irregularidade, neste ponto, capaz de macular a legalidade do ato.
24.	Conforme consta à peça 12, pg. 30-40, o interessado acumula outra aposentadoria, como médico em entidade Estadual (30hs/semana) . 
25.	Nos termos do artigo 37, XVI e §10, da CF/88, tal acumulação não constitui irregularidade, visto ser plausível que os profissionais de saúde acumulem duas atividades, considerando, ainda, que o regime de trabalho não ultrapassava 60hs/semana, sendo presumível a compatibilidade de horários.
26.	Em consulta ao contracheque à peça 38 e em cotejo com a tabela salarial à peça 15, não se verifica irregularidade nos proventos do interessado.
27.	Destarte, não se verifica óbice para que o ato seja apreciado pela legalidade.
Em relação ao Sr. ANTÔNIO JOSÉ MEDINA LIMA
28.	Em análise do ato objeto destes autos, verifica-se que o interessado foi inativado em 25/04/2008, com proventos integrais, computados mais de 35 anos de tempo de atividade (considerando o tempo insalubre averbado) . Incorporou, ainda, 21% a título de adicional por tempo de serviço. Embora aposentado desde 2008, somente em 2012 o ato em apreço foi encaminhado para esta Corte. O fundamento legal da aposentadoria foi aquele descrito no artigo 3º da EC 47/2005.
29.	Conforme consta à peça 12, pg. 44-46, o interessado exerceu outra atividade como médico em instituição privada. Em consulta aos sistemas informatizados desta Corte, consta que o interessado percebe proventos a conta do RGPS. Neste ponto, não se verifica irregularidade.
30.	Em consulta ao tempo de serviço e averbações, consta o cômputo tempo insalubre ("Tempo insalubre 40%" - 03a 09m 27d) . Por meio do Acórdão 2008/2006-TCU-Plenário (Relator Ministro Walton Alencar Rodrigues) , esta Corte reconheceu a validade da averbação a título de tempo insalubre aos profissionais de saúde que laboravam sob o regime celetista antes da publicação da lei 8.112/90, situação no qual se enquadra o interessado (ingresso no cargo em 23/06/1977) . Destarte, não se vislumbra irregularidade, neste ponto, capaz de macular a legalidade do ato.
31.	Em consulta ao contracheque à peça 38 e em cotejo com a tabela salarial à peça 15, não se verifica irregularidade nos proventos do interessado. Cabe destacar que a rubrica "GD PARC COMPL ART 17 ON 5/2016" refere-se ao procedimento de incorporação da "GDM PST" aos proventos por ocasião da edição da Lei que conferiu reajuste remuneratório, nos moldes descritos na Orientação Normativa n. 5/2016, da Secretaria de Gestão de Pessoas e Relações do Trabalho no Serviço Público (peça 16) .
32.	Destarte, não se verifica óbice para que o ato seja apreciado pela legalidade.
Em relação ao Sr. ATÍLIO GERALDO NETO
33.	Em análise do ato objeto destes autos, verifica-se que o interessado foi inativado em 21/10/2010, com proventos integrais, computados mais de 35 anos de tempo de atividade (considerando o tempo insalubre averbado) . Incorporou, ainda, 19% a título de adicional por tempo de serviço. Embora aposentado desde 2010, somente em 2013 o ato em apreço foi encaminhado para esta Corte. O fundamento legal da aposentadoria foi aquele descrito no artigo 3º da EC 47/2005.
34.	Conforme consta à peça 4, pg. 3, o interessado declara que possui outra aposentadoria a conta do RGPS. Não se verifica irregularidade neste ponto.
35.	Em consulta ao tempo de serviço e averbações, consta o cômputo tempo insalubre ("Tempo Insalubre" - 03a 09m 27d) . Por meio do Acórdão 2008/2006-TCU-Plenário (Relator Ministro Walton Alencar Rodrigues) , esta Corte reconheceu a validade da averbação a título de tempo insalubre aos profissionais de saúde que laboravam sob o regime celetista antes da publicação da lei 8.112/90, situação no qual se enquadra o interessado (ingresso no cargo em 15/02/1980) . Destarte, não se vislumbra irregularidade, neste ponto, capaz de macular a legalidade do ato.
36.	Em consulta ao contracheque à peça 38 e em cotejo com a tabela salarial à peça 15, não se verifica irregularidade nos proventos do interessado. Cabe destacar que a rubrica "GDM PST" pode ser percebida em valor superior a 50pts para os servidores que fizerem a opção do artigo 87 da Lei 13.324/2016.
36.	Destarte, não se verifica óbice para que o ato seja apreciado pela legalidade.
Em relação ao Sr. CAETANO GONÇALVES MASCARENHAS.
37.	O ato inicial de aposentadoria foi apreciado pela legalidade (Processo Processo 008.223/1997-1) .
38.	Em análise do ato objeto destes autos, verifica-se que o interessado foi inativado em 01/08/1995. No mapa de tempo de serviço à peça 12, pg. 47, consta mais de 38 anos de tempo de atividade (considerando o tempo insalubre averbado) . Incorporou, ainda, 27% a título de adicional por tempo de serviço. Embora a vigência do ato foi em 2010, somente em 2012 o ato em apreço foi encaminhado para esta Corte. 
39.	O fundamento legal da aposentadoria registrado no Siape é relativo a aposentadoria voluntária com proventos integrais.
40.	Em consulta ao tempo de serviço e averbações, consta o cômputo tempo insalubre ("Tempo Insalubre" - 03a 09m 25d) . Por meio do Acórdão 2008/2006-TCU-Plenário (Relator Ministro Walton Alencar Rodrigues) , esta Corte reconheceu a validade da averbação a título de tempo insalubre aos profissionais de saúde que laboravam sob o regime celetista antes da publicação da lei 8.112/90, situação no qual se enquadra o interessado (ingresso no cargo em 22/12/1969) . Destarte, não se vislumbra irregularidade, neste ponto, capaz de macular a legalidade do ato.
41.	Em consulta ao contracheque à peça 38 e em cotejo com a tabela salarial à peça 15, não se verifica irregularidade nos proventos do interessado. 
42.	Destarte, não se verifica óbice para que o ato seja apreciado pela legalidade.
Em relação a Sra. CARMELIA CIRILA LUCAS NUNES
43.	Em análise do ato objeto destes autos, verifica-se que a interessada foi inativada em 10/07/2009, com proventos integrais, computados mais de 32 anos de tempo de atividade (considerando o tempo insalubre averbado - mapa de tempo de serviço à peça 12, pg. 59) . Incorporou, ainda, 17% a título de adicional por tempo de serviço. O fundamento legal da aposentadoria foi aquele descrito no artigo 3º da EC 47/2005.
44.	O Controle Interno exarou o seu parecer pela legalidade com o seguinte apontamento:
Não foi analisado o tempo insalubre averbado. O mesmo não impede a aposentadoria pelo fundamento descrito. 
45.	Em consulta ao tempo de serviço e averbações, consta o cômputo tempo insalubre ("Tempo Insalubre" - 01a 10m 07d) . Por meio do Acórdão 2008/2006-TCU-Plenário (Relator Ministro Walton Alencar Rodrigues) , esta Corte reconheceu a validade da averbação a título de tempo insalubre aos profissionais de saúde que laboravam sob o regime celetista antes da publicação da lei 8.112/90, situação no qual se enquadra a interessada (ingresso no cargo em 28/09/1981) . Destarte, não se vislumbra irregularidade, neste ponto, capaz de macular a legalidade do ato.
46.	Conforme consta à 12, pg. 63 e seguintes, que a interessada acumulava outra atividade, como auxiliar de enfermagem em entidade Estadual. Nos termos do artigo 37, XVI e §10, da CF/88, tal acumulação não constitui irregularidade, visto ser plausível que os profissionais de saúde acumulem duas atividades, considerando, ainda, a comprovação da compatibilidade de horários demonstrada.
47.	Em consulta ao contracheque à peça 38 e em cotejo com a tabela salarial à peça 17, não se verifica irregularidade nos proventos da interessada. Cabe destacar que a rubrica "GDPST" pode ser percebida em valor superior a 50pts para os servidores que fizerem a opção do artigo 87 da Lei 13.324/2016.
48.	Destarte, não se verifica óbice para que o ato seja apreciado pela legalidade.
Em relação a Sra. DALVA MAIA VIZA
49.	Em análise do ato objeto destes autos, verifica-se que a interessada foi inativada em 13/09/2011, com proventos integrais, computados mais de 36 anos de tempo de atividade. Incorporou, ainda, 19% a título de adicional por tempo de serviço e quintos. Embora aposentada desde 2011, somente em 2013 o ato em apreço foi encaminhado para esta Corte. O fundamento legal da aposentadoria foi aquele descrito no artigo 3º da EC 47/2005.
50.	O Controle Interno exarou o seu parecer pela legalidade com o seguinte apontamento:
Não foram informadas as seguintes vantagens recebidas pela ex-servidora no mês da vigência do ato: 
Anuênio - art. 244 = R$ 365,39 
VPNI - art. 62-A = R$ 29,00 
GDASUS - Lei 11.344 AP= R$ 1760,00
51.	Em consulta ao contracheque à peça 38 e em cotejo com a tabela salarial à peça 18, não se verifica irregularidade nos proventos da interessada. Cabe destacar que (i) consta justificativa para a incorporação de quintos à peça 12, pg. 75-81; e (ii) que a rubrica "GDASUS" pode ser percebida em valor superior a 50pts para os servidores que fizerem a opção do artigo 87 da Lei 13.324/2016.
52.	Destarte, não se verifica óbice para que o ato seja apreciado pela legalidade.
Em relação a Sra. DALVANY DIVINA DA SILVA.
53.	Constam nos autos, ato inicial e dois outros de alteração de aposentadoria (números 10802630-04-2006-000137-2, 10802630-04-2011-000580-5 e 10802630-04-2012-000659-6, respectivamente) .
54.	Em análise, verifica-se que a interessada foi inativada em 22/05/2006, em virtude de invalidez "simples", com proventos proporcionais (24/30 - mapa de tempo de serviço à peça 12, pg. 82) . Incorporou, ainda, 13% a título de adicional por tempo de serviço.
55.	O fundamento legal da aposentadoria atualmente vigente é aquele descrito no art. 40, § 1º, inciso I, da Constituição Federal de 1988 c/c EC n. 70, de 2012.
56.	Cabe ressaltar que a EC n. 70/2012 alterou as disposições para os inativos que ingressaram no serviço público antes de 31/12/2003 e que foram para a inatividade por invalidez permanente. Para estes, no qual se enquadra a interessada (ingresso no cargo em 25/01/1984) , foi revigorado o instituto da paridade e da remuneração do cargo efetivo como base de cálculo para fins de pagamento dos proventos.
57.	Em consulta ao tempo de serviço e averbações, consta o cômputo tempo insalubre ("Tempo Insalubre" - 01a 02m 03d) . Por meio do Acórdão 2008/2006-TCU-Plenário (Relator Ministro Walton Alencar Rodrigues) , esta Corte reconheceu a validade da averbação a título de tempo insalubre aos profissionais de saúde que laboravam sob o regime celetista antes da publicação da lei 8.112/90, situação no qual se enquadra a interessada. Destarte, não se vislumbra irregularidade, neste ponto, capaz de macular a legalidade do ato.
58.	Em consulta ao contracheque à peça 38 e em cotejo com a tabela salarial à peça 17, não se verifica irregularidade nos proventos da interessada. 
59.	Destarte, não se verifica óbice para que os atos sejam apreciados pela legalidade.
Em relação ao Sr. DARLAM KNEIPP
60.	Em análise do ato objeto destes autos, verifica-se que o interessado foi inativado em 20/08/2009, com proventos integrais, computados mais de 37 anos de tempo de atividade (considerando o tempo insalubre averbado) . Incorporou, ainda, 21% a título de adicional por tempo de serviço. Embora aposentado desde 2009, somente em 2012 o ato em apreço foi encaminhado para esta Corte. O fundamento legal da aposentadoria foi aquele descrito no artigo 3º da EC 47/2005.
61.	Em consulta ao tempo de serviço e averbações, consta o cômputo tempo insalubre ("Tempo Insalubre" - 05a 04m 17d) . Por meio do Acórdão 2008/2006-TCU-Plenário (Relator Ministro Walton Alencar Rodrigues) , esta Corte reconheceu a validade da averbação a título de tempo insalubre aos profissionais de saúde que laboravam sob o regime celetista antes da publicação da lei 8.112/90, situação no qual se enquadra o interessado (ingresso no cargo em 29/06/1977) . Destarte, não se vislumbra irregularidade, neste ponto, capaz de macular a legalidade do ato.
62.	Conforme consta à 12, pg. 95, que o interessado desempenhava outra atividade em entidade privada, como médico. Em consulta aos sistemas informatizados desta Corte, há percepção de outra aposentadoria a conta do RGPS. Não se consta irregularidade neste ponto.
63.	Em consulta ao contracheque à peça 38 e em cotejo com a tabela salarial à peça 15, não se verifica irregularidade nos proventos do interessado. Cabe destacar que a rubrica "GDM-PST" pode ser percebida em valor superior a 50pts para os servidores que fizerem a opção do artigo 87 da Lei 13.324/2016.
64.	Destarte, não se verifica óbice para que o ato seja apreciado pela legalidade.
Em relação ao Sr. EDILEI ROSA DE NOVAES
65.	Em análise do ato objeto destes autos, verifica-se que o interessado foi inativado em 07/01/2009, com proventos integrais, computados mais de 36 anos de tempo de atividade (considerando o tempo insalubre averbado - mapa à peça 12, pg. 99) . Incorporou, ainda, 23% a título de adicional por tempo de serviço. Embora aposentado desde 2009, somente em 2011 o ato em apreço foi encaminhado para esta Corte. 
66.	O fundamento legal da aposentadoria registrado no Siape aquele descrito no artigo 3º da EC 47/2005.
67.	Em consulta ao tempo de serviço e averbações, consta o cômputo tempo insalubre ("Tempo Insalubre" - 03a 09m 27d) . Por meio do Acórdão 2008/2006-TCU-Plenário (Relator Ministro Walton Alencar Rodrigues) , esta Corte reconheceu a validade da averbação a título de tempo insalubre aos profissionais de saúde que laboravam sob o regime celetista antes da publicação da lei 8.112/90, situação no qual se enquadra o interessado (ingresso no cargo em 22/12/1975) . Destarte, não se vislumbra irregularidade, neste ponto, capaz de macular a legalidade do ato.
68.	Conforme consta à 12, pg. 104 e seguintes, que o interessado acumula outra aposentadoria, a conta do RGPS. Não se consta irregularidade neste ponto.
69.	Em consulta ao contracheque à peça 38 e em cotejo com a tabela salarial à peça 15, não se verifica irregularidade nos proventos do interessado. 
70.	Destarte, não se verifica óbice para que o ato seja apreciado pela legalidade.
Em relação ao Sr. EDMAR AUGUSTO AZEVEDO
71.	Em análise do ato objeto destes autos, verifica-se que o interessado foi inativado em 25/07/2007, com proventos integrais, computados mais de 35 anos de tempo de atividade. Incorporou, ainda, 25% a título de adicional por tempo de serviço. Embora aposentado desde 2007, somente em 2013 o ato em apreço foi encaminhado para esta Corte. O fundamento legal da aposentadoria foi aquele descrito no artigo 3º da EC 47/2005.
72.	Conforme consta à peça 2, pg. 115 e seguintes, o interessado acumula proventos do cargo objeto destes autos com aquele de militar médico. Nos termos dos artigos 37, inciso XVI e §10, e 142, inciso VIII, da CRFB/88, tal acumulação não constitui irregularidade, sendo que restou demonstrada a compatibilidade de horários.
73.	Em consulta ao contracheque à peça 38 e em cotejo com a tabela salarial à peça 15, não se verifica irregularidade nos proventos do interessado. Cabe destacar que a rubrica "GD PARC COMPL ART 17 ON 5/2016" refere-se ao procedimento de incorporação da "GDM PST" aos proventos por ocasião da edição da Lei que conferiu reajuste remuneratório, nos moldes descritos na Orientação Normativa n. 5/2016, da Secretaria de Gestão de Pessoas e Relações do Trabalho no Serviço Público (peça 16) .
74.	Destarte, não se verifica óbice para que o ato seja apreciado pela legalidade.
Em relação ao Sr. FERNANDO ANTÔNIO PINHEIRO RAMALHO
75.	Em análise do ato objeto destes autos, verifica-se que o interessado foi inativado em 25/07/2006, com proventos proporcionais, computados mais de 37 anos de tempo de atividade (considerando o tempo insalubre averbado) . Incorporou, ainda, 23% a título de adicional por tempo de serviço. Embora aposentado desde 2006, somente em 2012 o ato em apreço foi encaminhado para esta Corte. 
76.	Um dos fundamentos legais da aposentadoria registrado no ato foi aquele descrito no artigo 8 da EC 20/98, sendo os proventos integrais. No Siape, os proventos correspondem a 19/20. Em simulação à peça 19, verifica-se que o interessado cumpre os requisitos para se inativar pelo artigo supracitado, mas com proventos proporcionais. Destarte, não há irregularidade neste ponto, considerando o disposto no artigo 260, §4º, do RI/TCU, consignando no julgamento a ressalva em relação à falha que deixou de existir.
77.	Em consulta ao tempo de serviço e averbações, consta o cômputo tempo insalubre ("obtido através de justificação judicial" - 06a 00m 08d - vide sentença à peça 12, pg. 136) . Por meio do Acórdão 2008/2006-TCU-Plenário (Relator Ministro Walton Alencar Rodrigues) , esta Corte reconheceu a validade da averbação a título de tempo insalubre aos profissionais de saúde que laboravam sob o regime celetista antes da publicação da lei 8.112/90, situação no qual se enquadra o interessado (ingresso no cargo em 24/11/1975) . Destarte, não se vislumbra irregularidade, neste ponto, capaz de macular a legalidade do ato.
78.	Conforme consta à 12, pg. 137 e seguintes, que o interessado acumula outra aposentadoria, a conta do RGPS. Não se consta irregularidade neste ponto. À peça 12, pg. 145, consta declaração datada de 2/4/1986 que o interessado era também funcionário da Companhia Vale do Rio Doce, ainda estatal à época. Posteriormente, a referida empresa foi privatizada.
79.	Em consulta ao contracheque à peça 38 e em cotejo com a tabela salarial à peça 15, não se verifica irregularidade nos proventos (19/20) do interessado. 
80.	Destarte, não se verifica óbice para que o ato seja apreciado pela legalidade.
Em relação ao Sr. GINO FREDDY GARCIA QUINTEROS
81.	Em análise do ato objeto destes autos, verifica-se que o interessado foi inativado em 28/04/2011, com proventos integrais, computados mais de 36 anos de tempo de atividade (considerando o tempo insalubre averbado - mapa de tempo de serviço à peça 12, pg. 157) . Incorporou, ainda, 20% a título de adicional por tempo de serviço. O fundamento legal da aposentadoria foi aquele descrito no artigo 3º da EC 47/2005.
82.	Em consulta ao tempo de serviço e averbações, consta o cômputo tempo insalubre ("tempo insalubre" - 03a 09m 27d) . Por meio do Acórdão 2008/2006-TCU-Plenário (Relator Ministro Walton Alencar Rodrigues) , esta Corte reconheceu a validade da averbação a título de tempo insalubre aos profissionais de saúde que laboravam sob o regime celetista antes da publicação da lei 8.112/90, situação no qual se enquadra a interessada (ingresso no cargo em 24/11/1975) . Destarte, não se vislumbra irregularidade, neste ponto, capaz de macular a legalidade do ato.
83.	Conforme consta à peça 12, pg. 164 e seguintes, o interessado acumulava outra atividade, como médico em entidade estadual (24hs/semana) . Nos termos do artigo 37, XVI e §10, da CF/88, tal acumulação não constitui irregularidade, visto ser plausível que os profissionais de saúde acumulem duas atividades, considerando, ainda, que restou evidenciada a compatibilidade de horários.
84.	Em consulta ao contracheque à peça 38 e em cotejo com a tabela salarial à peça 15, não se verifica irregularidade nos proventos do interessado. Cabe destacar que a rubrica "GDM PST" pode ser percebida em valor superior a 50pts para os servidores que fizerem a opção do artigo 87 da Lei 13.324/2016.
85.	Destarte, não se verifica óbice para que o ato seja apreciado pela legalidade.
Em relação ao Sr. GUSTAVO MIGUEL GONTIJO TOSTES
86.	Em análise do ato objeto destes autos, verifica-se que o interessado foi inativado em 02/12/2005, com proventos integrais, computados mais de 35 anos de tempo de atividade. Incorporou, ainda, 23% a título de adicional por tempo de serviço e quintos. Embora aposentado desde 2005, somente em 2013 o ato em apreço foi encaminhado para esta Corte. 
87.	Um dos fundamentos legais da aposentadoria cadastrado no ato foi aquele descrito no artigo 6º da EC 41/2003.
88.	Conforme consta à peça 12, pg. 186 e seguintes, o interessado acumulou outra atividade, como médico, o que foi considerado lícito pela entidade. Não se verifica que, atualmente, tais vínculos estejam ativos. Em consulta aos sistemas informatizados desta Corte, constata-se que o interessado acumula outra aposentadoria a conta do RGPS. 
89.	Em consulta ao contracheque à peça 38 e em cotejo com a tabela salarial à peça 20, não se verifica irregularidade nos proventos do interessado. No ato, consta o período de exercício de função que possibilitou ao interessado incorporar "quintos".
90.	Destarte, não se verifica óbice para que o ato seja apreciado pela legalidade.
Em relação ao Sr. HEITOR DE PINHO TAVARES
91.	Em análise do ato objeto destes autos, verifica-se que o interessado foi inativado em 21/01/2010, com proventos integrais, computados mais de 37 anos de tempo de atividade (considerando o tempo insalubre averbado-mapa de tempo de serviço à peça 12, pg. 200) . Incorporou, ainda, 21% a título de adicional por tempo de serviço e quintos. Embora aposentado desde 2010, somente em 2012 o ato em apreço foi encaminhado para esta Corte. O fundamento legal da aposentadoria foi aquele descrito no artigo 3º da EC 47/2005.
92.	Em consulta ao tempo de serviço e averbações, consta o cômputo tempo insalubre ("tempo insalubre" - 03a 09m 27d) . Por meio do Acórdão 2008/2006-TCU-Plenário (Relator Ministro Walton Alencar Rodrigues) , esta Corte reconheceu a validade da averbação a título de tempo insalubre aos profissionais de saúde que laboravam sob o regime celetista antes da publicação da lei 8.112/90, situação no qual se enquadra o interessado (ingresso no cargo em 01/07/1977) . Destarte, não se vislumbra irregularidade, neste ponto, capaz de macular a legalidade do ato.
93.	Conforme consta no ato, o Gestor informa que o interessado acumula outra aposentadoria. Em consulta aos sistemas informatizados desta Corte, há percepção de outra aposentadoria a conta do RGPS, bem como não se verifica nenhum vínculo ativo com outra entidade pública. Destarte, não se consta irregularidade neste ponto.
94.	Em consulta ao contracheque à peça 38 e em cotejo com a tabela salarial à peça 15, não se verifica irregularidade nos proventos do interessado. À peça 12, pgs. 206-217, consta o período de exercício de função que possibilitou ao interessado incorporar "quintos".
95.	Destarte, não se verifica óbice para que o ato seja apreciado pela legalidade.
Em relação ao Sr. HÉLCIO MOREIRA GUERZONI
96.	Em análise do ato objeto destes autos, verifica-se que o interessado foi inativado em 08/06/2010, com proventos integrais, computados mais de 35 anos de tempo de atividade (considerando o tempo insalubre averbado - mapa de tempo de serviço à peça 200) . Incorporou, ainda, 18% a título de adicional por tempo de serviço e quintos. Embora aposentado desde 2010, somente em 2012 o ato em apreço foi encaminhado para esta Corte. O fundamento legal da aposentadoria foi aquele descrito no artigo 3º da EC 47/2005.
97.	Em consulta ao tempo de serviço e averbações, consta o cômputo tempo insalubre ("tempo insalubre" - 03a 09m 27d) . Por meio do Acórdão 2008/2006-TCU-Plenário (Relator Ministro Walton Alencar Rodrigues) , esta Corte reconheceu a validade da averbação a título de tempo insalubre aos profissionais de saúde que laboravam sob o regime celetista antes da publicação da lei 8.112/90, situação no qual se enquadra a interessada (ingresso no cargo em 17/03/1980) . Destarte, não se vislumbra irregularidade, neste ponto, capaz de macular a legalidade do ato.
98.	Conforme consta no ato, o Gestor informa que o interessado acumula outra aposentadoria. Em consulta aos sistemas informatizados desta Corte, há percepção de outra aposentadoria a conta do RGPS, bem como não se verifica nenhum vínculo ativo com outra entidade pública. Destarte, não se consta irregularidade neste ponto.
99.	Em consulta ao contracheque à peça 38 e em cotejo com a tabela salarial à peça 15, não se verifica irregularidade nos proventos do interessado. À peça 12, pgs. 222-227, consta o período de exercício de função que possibilitou ao interessado incorporar "quintos". Cabe destacar que a rubrica "GDM PST" pode ser percebida em valor superior a 50pts para os servidores que fizerem a opção do artigo 87 da Lei 13.324/2016.
100.	Destarte, não se verifica óbice para que o ato seja apreciado pela legalidade.
Em relação ao Sr. IRACI ASSIS LAGE
101.	Em análise do ato objeto destes autos, verifica-se que a interessada foi inativada em 04/02/2009, com proventos integrais, computados mais de 36 anos de tempo de atividade (considerando o tempo insalubre averbado-mapa de tempo de serviço à peça 12, pg. 228) . Embora aposentada desde 2009, somente em 2012 o ato em apreço foi encaminhado para esta Corte. O fundamento legal da aposentadoria foi aquele descrito no artigo 3º da EC 47/2005.
102.	Em consulta ao tempo de serviço e averbações, consta o cômputo tempo insalubre ("tempo insalubre" - 03a 09m 27d) . Por meio do Acórdão 2008/2006-TCU-Plenário (Relator Ministro Walton Alencar Rodrigues) , esta Corte reconheceu a validade da averbação a título de tempo insalubre aos profissionais de saúde que laboravam sob o regime celetista antes da publicação da lei 8.112/90, situação no qual se enquadra a interessada (ingresso no cargo em 29/10/1975) . Destarte, não se vislumbra irregularidade, neste ponto, capaz de macular a legalidade do ato.
103.	Conforme à peça 12, pg. 240, o interessado declara que exerce outras atividades em entidades públicas, porém sem vínculo empregatício. Em consulta aos sistemas informatizados desta Corte, há percepção de outra aposentadoria a conta do RGPS, bem como não se verifica nenhum vínculo ativo com outra entidade pública. Destarte, não se consta irregularidade neste ponto.
104.	Em consulta ao contracheque à peça 38 e em cotejo com a tabela salarial à peça 15, não se verifica irregularidade nos proventos da interessada. Cabe destacar que (i) a rubrica "GDM PST" pode ser percebida em valor superior a 50pts para os servidores que fizerem a opção do artigo 87 da Lei 13.324/2016; e (ii) o adicional por tempo de serviço percebido corresponde a 23%, o que se mostra o correto, dado que a interessada ingressou no cargo em 29/10/1975 e a referida vantagem foi extinta pela MP 2.225-45/2001, respeitadas as situações constituídas até 8 março de 1999. Todavia, no ato consta cadastrado 24%, cabendo aplicar o artigo 260, §4º, do RI/TCU, no sentido de considerar o ato legal, consignando no julgamento a ressalva em relação à falha que deixou de existir.
105.	Destarte, não se verifica óbice para que o ato seja apreciado pela legalidade.
Em relação ao Sr. JARBAS MUNDIM PORTO
106.	O ato primeiro ato inicial de aposentadoria encaminhado a esta Corte (n. 10802630-04-2008-000029-0) foi considerado "prejudicado por inépcia do ato", conforme Acórdão 6857/2010-TCU-Segunda Câmara, Ministro-relator Aroldo Cedraz. 
107.	Em análise do ato de alteração objeto destes autos, verifica-se que o interessado foi inativado em 15/06/2007, com proventos integrais, computados mais de 35 anos de tempo de atividade (mapa de tempo de serviço à peça 12, pg. 241) . Incorporou, ainda, 18% a título de adicional por tempo de serviço. Embora aposentado desde 2007, somente em 2012 o ato em apreço foi encaminhado para esta Corte. O fundamento legal da aposentadoria foi aquele descrito no artigo 3º da EC 47/2005.
108.	Conforme consta à peça 12, pg. 245 e seguintes, o interessado acumulou outra atividade, como médico em entidade estadual. Nos termos do artigo 37, XVI e §10, da CF/88, tal acumulação não constitui irregularidade, visto ser plausível que os profissionais de saúde acumulem duas atividades, considerando, ainda, que foi demonstrada a compatibilidade de horários.
109.	Em consulta ao contracheque à peça 38 e em cotejo com a tabela salarial à peça 15, não se verifica irregularidade nos proventos do interessado. Cabe destacar que a rubrica "GD PARC COMPL ART 17 ON 5/2016" refere-se ao procedimento de incorporação da "GDM PST" aos proventos por ocasião da edição da Lei que conferiu reajuste remuneratório, nos moldes descritos na Orientação Normativa n. 5/2016, da Secretaria de Gestão de Pessoas e Relações do Trabalho no Serviço Público (peça 16) .
110.	Destarte, não se verifica óbice para que o ato seja apreciado pela legalidade.
Em relação ao Sr. JOÃO CARLOS TRAVASSOS
111.	Em análise do ato objeto destes autos, verifica-se que o interessado foi inativado em 01/04/2008, com proventos integrais, computados mais de 35 anos de tempo de atividade (mapa de tempo de serviço à peça 12, pg. 248) . Incorporou, ainda, 26% a título de adicional por tempo de serviço e quintos. Embora aposentado desde 2001, somente em 2012 o ato em apreço foi encaminhado para esta Corte. O fundamento legal da aposentadoria foi aquele descrito no artigo 3º da EC 47/2005.
112.	Conforme consta à peça 12, pg. 250 e seguintes, o interessado acumulou outra atividade, como médico em entidade estadual. Nos termos do artigo 37, XVI e §10, da CF/88, tal acumulação não constitui irregularidade, visto ser plausível que os profissionais de saúde acumulem duas atividades, considerando, ainda, que foi demonstrada a compatibilidade de horários.
113.	Em consulta ao contracheque à peça 38 e em cotejo com a tabela salarial à peça 15, não se verifica irregularidade nos proventos do interessado. Cabe destacar que a rubrica "GD PARC COMPL ART 17 ON 5/2016" refere-se ao procedimento de incorporação da "GDM PST" aos proventos por ocasião da edição da Lei que conferiu reajuste remuneratório, nos moldes descritos na Orientação Normativa n. 5/2016, da Secretaria de Gestão de Pessoas e Relações do Trabalho no Serviço Público (peça 16) .
114.	Destarte, não se verifica óbice para que o ato seja apreciado pela legalidade.
Em relação ao Sr. JOSÉ FLÁVIO DE MOURA MAGALHÃES
115.	Em análise do ato objeto destes autos, verifica-se que o interessado foi inativado em 06/04/2011, com proventos integrais, computados mais de 35 anos de tempo de atividade (mapa de tempo de serviço à peça 12, pg. 257) . Incorporou, ainda, 23% a título de adicional por tempo de serviço. Embora aposentado desde 2011, somente em 2013 o ato em apreço foi encaminhado para esta Corte. O fundamento legal da aposentadoria foi aquele descrito no artigo 3º da EC 47/2005.
116.	O Controle Interno exarou o seu parecer pela legalidade com o seguinte apontamento:
Em seu cadastro funcional, consta que o servidor possuía direito ao abono de permanência desde 31/12/2003. Contudo, a partir do tempo informado na ficha SISAC, o servidor somente poderia requerer tal benefício a partir de 13/06/2010. Ressalta-se que tal inconsistência será objeto de próximo trabalho de auditoria por parte desta CGU-R/MG.
117.	Conforme consta no ato, o Gestor informa que o interessado acumula outra aposentadoria. Em consulta aos sistemas informatizados desta Corte, há percepção de outra aposentadoria a conta do RGPS, bem como não se verifica nenhum vínculo ativo com outra entidade pública. Destarte, não se consta irregularidade neste ponto.
118.	Em consulta ao contracheque à peça 38 e em cotejo com a tabela salarial à peça 15, não se verifica irregularidade nos proventos do interessado. Cabe destacar que a rubrica "GDM PST" pode ser percebida em valor superior a 50pts para os servidores que fizerem a opção do artigo 87 da Lei 13.324/2016.
119.	Em vista do exposto, não se verifica óbice para que o ato seja apreciado pela legalidade.
Em relação ao Sr. JOSÉ SÁVIO DE CARVALHO PINTO
120.	Em análise do ato objeto destes autos, verifica-se que o interessado foi inativado em 06/01/2006, com proventos integrais, computados mais de 37 anos de tempo de atividade até 30/12/2003 (considerando o tempo insalubre averbado - mapa de tempo de serviço à peça 12, pg. 259) . Incorporou, ainda, 18% a título de adicional por tempo de serviço. Embora aposentado desde 2006, somente em 2013 o ato em apreço foi encaminhado para esta Corte. 
121.	No ato, há dois fundamentos de aposentadoria cadastrados: art. 186, inciso III, alínea "a", da Lei 8112/90 e art. 8º da EC 20/1998. No Siape, consta registrado este último fundamento. Em consulta ao mapa de tempo de serviço à peça 12, pg. 259, constata-se que, em 16/12/1998, o interessado cumpria os requisitos para se inativar pelo fundamento apontado no Siape.
122.	O Controle Interno exarou o seu parecer pela legalidade com o seguinte apontamento:
Em cumprimento ao mandado de segurança 2005.8648-6.
123.	O referido MS consta à peça 12, pg. 265-267, e concedeu ao interessado o direito de averbação de tempo referente ao exercício de atividade insalubre celetista.
124.	Conforme consta à peça 12, pg. 268-276, o interessado desempenhou outra atividade como médico junto a entidade pública municipal. À época de sua constatação e atualmente, nos termos do artigo 37, XVI e §10, da CF/88, tal acumulação não é irregular, visto ser plausível que os profissionais de saúde acumulem duas atividades, considerando, ainda, a compatibilidade de horários demonstrada.
125.	Em consulta ao contracheque à peça 38 e em cotejo com a tabela salarial à peça 15, não se verifica irregularidade nos proventos do interessado. 
126.	Destarte, não se verifica óbice para que o ato seja apreciado pela legalidade.
Em relação ao Sr. JUSMAR CERTO ROQUETE
127.	Em análise do ato objeto destes autos, verifica-se que o interessado foi inativado em 14/12/2006, com proventos integrais, computados mais de 35 anos de tempo de atividade (mapa de tempo de serviço à peça 12, pg. 277) . Embora aposentado desde 2006, somente em 2013 o ato em apreço foi encaminhado para esta Corte. 
128.	No ato, há dois fundamentos legais cadastrados: (i) referente à redação original do artigo 40, inciso III, alínea "a", da CRFB/88 (código 1-1-5454-0) e (ii) artigo art. 6º da EC 41/2003 c/c Art. 2º da EC 47/2005 (código Sisac 1-1-0404-7) . À época da aposentadoria, o fundamento apontado no item "i" não estava mais vigente. Em consulta ao Siape, consta registrado o artigo 3º da EC 47/2005. 
129.	Em consulta ao contracheque à peça 38 e em cotejo com a tabela salarial à peça 15, não se verifica irregularidade nos proventos do interessado. À peça 21, pg. 2, consta consulta ao Siape com o registro de 25% referente ao adicional por tempo de serviço.
130.	Destarte, não se verifica óbice para que o ato seja apreciado pela legalidade.
Em relação a Sra. LEIA MARIA MUNDIM RICCIARDI
131.	Constam nos autos, ato inicial e de alteração de aposentadoria (ns. 10802630-04-2005-000061-6 e 10802630-04-2013-000061-2, respectivamente) .
132.	Em análise do ato objeto destes autos, verifica-se que a interessada foi inativada em 03/02/2004, com proventos integrais, computados mais de 30 anos de tempo de atividade (considerando o tempo insalubre averbado - mapa de tempo de serviço à peça 12, pg. 279) . Incorporou, ainda, 23% a título de adicional por tempo de serviço. Embora aposentado desde 2004, somente em 2013 o ato inicial de aposentadoria foi encaminhado para esta Corte. O fundamento legal da aposentadoria foi aquele descrito no artigo 40, § 1º, inciso III, alínea "a", com redação dada pela EC 20/1998.
133.	O Controle Interno exarou o seu parecer pela legalidade com o seguinte apontamento:
Foi encaminhada a ficha SISAC ao TCU com parecer pela legalidade, tendo em vista decisão judicial exarada no âmbito do Processo nº 2002.38.00.713939.3 - SIPAR nº 25003.01587/2009-75, que determinou à União averbar, para efeitos de aposentadoria, 1098 (mil e noventa e oito dias) ao tempo de serviço da ex-servidora acima especificada, correspondentes ao acréscimo de 20% (vinte por cento) , calculados sobre o período compreeendido de 28-11-1975 a 11-12-1990.
134.	Em consulta ao tempo de serviço e averbações, consta o cômputo tempo insalubre, nos moldes delineados pelo Controle Interno ("obtido através de justificação judicial" - 03a 00m 03d) . Por meio do Acórdão 2008/2006-TCU-Plenário (Relator Ministro Walton Alencar Rodrigues) , esta Corte reconheceu a validade da averbação a título de tempo insalubre aos profissionais de saúde que laboravam sob o regime celetista antes da publicação da Lei 8.112/90, situação no qual se enquadra a interessada. Destarte, não se vislumbra irregularidade, neste ponto, capaz de macular a legalidade do ato.
135.	Em consulta aos sistemas informatizados desta Corte, há percepção de outra aposentadoria a conta do RGPS, bem como não se verifica nenhum vínculo ativo com outra entidade pública. Destarte, não se consta irregularidade relativa a possível acumulação ilícita de aposentadoria.
136.	Em consulta ao contracheque à peça 38 e em cotejo com a tabela salarial à peça 15, não se verifica irregularidade nos proventos do interessado. 
137.	Destarte, não se verifica óbice para que os atos sejam apreciados pela legalidade.
Em relação ao Sr. LUDERCIO ROCHA DE OLIVEIRA
138.	Em análise do ato objeto destes autos, verifica-se que o interessado foi inativado em 25/06/2004, com proventos integrais, computados mais de 35 anos de tempo de atividade (mapa de tempo de serviço à peça 12, pg. 287) . Incorporou, ainda, 29% a título de adicional por tempo de serviço. Embora aposentado desde 2004, somente em 2013 o ato em apreço foi encaminhado para esta Corte. O fundamento legal da aposentadoria foi aquele descrito no artigo 8º da EC 20/1998.
139.	Conforme consta à peça 12, pg. 298 e seguintes, o interessado desempenhou outra atividade como médico em entidade pública estadual. Nos termos do artigo 37, XVI e §10, da CF/88, tal acumulação não constitui irregularidade, visto ser plausível que os profissionais de saúde acumulem duas atividades, considerando, ainda, a compatibilidade de horários demonstrada.
140.	Em consulta ao contracheque à peça 38 e em cotejo com a tabela salarial à peça 15, não se verifica irregularidade nos proventos do interessado. 
141.	Destarte, não se verifica óbice para que o ato seja apreciado pela legalidade.
Em relação ao Sr. LUIZ RAIMUNDO MACHADO VALLE
142.	Conforme consta à peça 38, pg. 10,  o interessado acumula duas aposentadorias como médico no Ministério da Saúde (matrículas 0556805 e 6556805) . Nos termos do artigo 37, XVI e §10, da CF/88, tal acumulação não constitui irregularidade, visto ser plausível que os profissionais de saúde acumulem duas atividades, considerando, ainda, que o regime de trabalho era de 20hs/semana em ambos os cargos, sendo presumível a compatibilidade de horários.
143.	A seguir, analisar-se-á, separadamente, a inativação em cada cargo.
Cargo de matrícula 0556805
144.	O primeiro ato inicial encaminhado (10802630-04-2005-000253-8) foi considerado inepto por esta Corte, conforme Acórdão 618/2011-TCU-Segunda Câmara (Processo Processo 013.600/2010-9) , relator Ministro Aroldo Cedraz, o qual exarou a seguinte determinação:
1.4.1. determinar ao Núcleo Estadual do Ministério da Saúde/MG que:
1.4.1.1. no prazo de 60 (sessenta) dias, providencie o encaminhamento, por intermédio do sistema Sisac, nos termos da Instrução Normativa TCU 55/2007, de novo ato de aposentadoria em favor do servidor Luiz Raimundo Machado Valle, CPF XXX.652.766-XX, para apreciação por este Tribunal, corrigindo as falhas de preenchimento consistente na declaração de períodos insuficientes para aposentadorias na forma como foram deferidas, no campo Discriminação dos Tempos de Serviço e Averbações, causando discrepância entre a soma desses tempos e o tempo de serviço informado no campo 28 (Tempo de Serviço para a Aposentadoria) ;
1.4.1.2. observe o correto preenchimento do formulário de concessão no sistema Sisac, fazendo constar todas as informações necessárias ao correto exame do ato, bem como garantindo a consistência dos dados fornecidos, sob pena de aplicação das sanções previstas no art. 6º da IN TCU 55/2007.
145.	O ato objeto destes autos está cadastrado como inicial (10802630-04-2011-000106-0) , não existindo discrepância relevante entre o tempo cadastrado no quadro "dados da concessão" e aquele descrito no campo de "discriminação dos tempos de serviços e averbações" (37 anos e 7 meses) . Destarte, resta cumprido a determinação exarada.
146.	Em análise, verifica-se que o interessado foi inativado em 27/09/2004, com proventos integrais, computados mais de 37 anos de tempo de atividade (considerando o tempo insalubre averbado) . Incorporou, ainda, 18% a título de adicional por tempo de serviço. 
147.	O fundamento legal da aposentadoria cadastrado no ato foi aquele descrito no artigo 8º da EC 20/1998 (simulação de aposentadoria à peça 22 ratifica a legalidade do fundamento utilizado) . 
148.	Em consulta ao tempo de serviço e averbações, consta o cômputo tempo insalubre celetista ("Tempo Insalubre Judicial" - 04a 01m 24d - sentença à peça 12, pg. 306-308) . Por meio do Acórdão 2008/2006-TCU-Plenário (Relator Ministro Walton Alencar Rodrigues) , esta Corte reconheceu a validade da averbação a título de tempo insalubre aos profissionais de saúde que laboravam sob o regime celetista antes da publicação da lei 8.112/90, situação no qual se enquadra o interessado. Destarte, não se vislumbra irregularidade, neste ponto, capaz de macular a legalidade do ato.
149.	Em consulta ao contracheque à peça 38 e em cotejo com a tabela salarial à peça 15, não se verifica irregularidade nos proventos do interessado. 
150.	Destarte, não se verifica óbice para que o ato seja apreciado pela legalidade.
Cargo de matrícula 6556805
151.	Constam nos autos, ato inicial e de alteração de aposentadoria (n. 10802630-04-2005-000254-6 e 10802630-04-2011-000105-2, respectivamente) .
152.	Em análise do ato objeto destes autos, verifica-se que o interessado foi inativado em 06/07/2004, com proventos integrais, computados mais de 36 anos de tempo de atividade (considerando o tempo insalubre averbado) . Incorporou, ainda, 24% a título de adicional por tempo de serviço. Embora aposentado desde 2004, somente em 2010 o ato em apreço foi encaminhado para esta Corte. O fundamento legal da aposentadoria cadastrado no ato foi aquele descrito no artigo 8º da EC 20/1998.
153.	Em consulta ao tempo de serviço e averbações, consta o cômputo tempo insalubre celetista ("Tempo Insalubre Judicial" - 05a 11m 28d- sentença à peça 12, pg. 306-308) . Por meio do Acórdão 2008/2006-TCU-Plenário (Relator Ministro Walton Alencar Rodrigues) , esta Corte reconheceu a validade da averbação a título de tempo insalubre aos profissionais de saúde que laboravam sob o regime celetista antes da publicação da Lei 8.112/90, situação no qual se enquadra o interessado. Destarte, não se vislumbra irregularidade, neste ponto, capaz de macular a legalidade do ato.
154.	Em consulta ao contracheque à peça 38 e em cotejo com a tabela salarial à peça 15, não se verifica irregularidade nos proventos do interessado. 
155.	Destarte, não se verifica óbice para que os atos sejam apreciados pela legalidade.
Em relação a Sr. MARIA CUSTÓDIA
156.	O primeiro ato inicial de aposentadoria (n. 10802630-04-2009-000257-1) foi apreciado pela ilegalidade, conforme Acórdão 6783/2010-TCU-Segunda Câmara (Processo Processo 023.421/2010-0) , relator Ministro Aroldo Cedraz, cujo Sumário foi vazado nos seguintes termos:
Sumário
APOSENTADORIA. PROVENTOS EM DESACORDO COM O § 3º DO ART. 40 DA CONSTITUIÇÃO FEDERAL. ILEGALIDADE. 1 - Os proventos de aposentadoria de servidor enquadrado nos §§ 3º, 8º e 17 do art. 40 da Constituição Federal, com a redação dada pela Emenda Constitucional 41/2003, devem ser calculados, nos termos da Lei 10.887/2004, com base na média das remunerações utilizadas para cálculo das contribuições previdenciárias recolhidas a partir de julho de 1994.
157.	Em análise do ato objeto destes autos, verifica-se que a interessada foi inativada em 13/10/2006, com proventos proporcionais e calculados a partir da média das remunerações
158. 	O fundamento legal da aposentadoria foi aquele descrito no artigo 40, §1º, inciso III, alínea "b", da CRFB/88, com redação dada pela EC 41/2003.
159.	O Controle Interno exarou o seu parecer pela legalidade com o seguinte apontamento:
Realizadas as edições determinadas pelo Acórdão 6783/2010-TCU-Segunda Câmara e enviadas através deste novo ato concessório, conforme item 9.4 do citado Acórdão.
160.	Em consulta ao contracheque à peça 38, os proventos estão sendo pagos em rubrica única correspondendo a aplicação da EC 41/2003.
161.	Destarte, não se verifica óbice para que o ato seja apreciado pela legalidade.
Em relação ao Sr. MAURÍCIO VALADÃO REIMÃO DE MELO
162.	Em análise do ato objeto destes autos, verifica-se que o interessado foi inativado em 13/08/2009, com proventos integrais, computados mais de 37 anos de tempo de atividade. Incorporou, ainda, 18% a título de adicional por tempo de serviço. Embora aposentado desde 2009, somente em 2013 o ato em apreço foi encaminhado para esta Corte. O fundamento legal da aposentadoria foi aquele descrito no artigo 3º da EC 47/2005.
163.	Conforme consta à peça 12, pg. 326, o interessado desempenhou outra atividade como médico em instituição estadual. Nos termos do artigo 37, XVI, da CF/88, tal acumulação não constitui irregularidade, visto ser plausível que os profissionais de saúde acumulem duas atividades, considerando, ainda, a compatibilidade de horários demonstrada. À peça 12, pg. 324, o interessado percebe outra aposentadoria a conta do RGPS.
164.	Em consulta ao contracheque à peça 38 e em cotejo com a tabela salarial à peça 15, não se verifica irregularidade nos proventos do interessado. Cabe destacar que a rubrica "GDM PST" pode ser percebida em valor superior a 50pts para os servidores que fizerem a opção do artigo 87 da Lei 13.324/2016.
165.	Destarte, não se verifica óbice para que o ato seja apreciado pela legalidade.
Em relação ao Sr. OTTO HENRIQUE TORRES CHAVES
166.	Em análise do ato objeto destes autos, verifica-se que o interessado foi inativado em 10/07/2009, com proventos integrais, computados mais de 40 anos de tempo de atividade (considerando o tempo insalubre averbado - mapa de tempo de serviço à peça 12, pg. 327) . Incorporou, ainda, 23% a título de adicional por tempo de serviço. Embora aposentado desde 2009, somente em 2012 o ato em apreço foi encaminhado para esta Corte. O fundamento legal da aposentadoria foi aquele descrito no artigo 3º da EC 47/2005.
167.	Em consulta ao tempo de serviço e averbações, consta o cômputo tempo insalubre celetista ("Insalubridade-judicial" - 06a 03m 20d- averbação à peça 12, 328) . Por meio do Acórdão 2008/2006-TCU-Plenário (Relator Ministro Walton Alencar Rodrigues) , esta Corte reconheceu a validade da averbação a título de tempo insalubre aos profissionais de saúde que laboravam sob o regime celetista antes da publicação da lei 8.112/90, situação no qual se enquadra o interessado. Destarte, não se vislumbra irregularidade, neste ponto, capaz de macular a legalidade do ato.
168.	Em consulta ao contracheque à peça 38 e em cotejo com a tabela salarial à peça 15, não se verifica irregularidade nos proventos do interessado. Cabe destacar que a rubrica "GDM PST" pode ser percebida em valor superior a 50pts para os servidores que fizerem a opção do artigo 87 da Lei 13.324/2016.
169.	Destarte, não se verifica óbice para que o ato seja apreciado pela legalidade.
Em relação ao Sr. PAULO ROBERTO DE AZEVEDO BICALHO
170.	Em análise do ato objeto destes autos, verifica-se que o interessado foi inativado em 23/11/2006, com proventos integrais, computados mais de 35 anos de tempo de atividade. Incorporou, ainda, 25% a título de adicional por tempo de serviço. Embora aposentado desde 2006, somente em 2013 o ato em apreço foi encaminhado para esta Corte. O fundamento legal da aposentadoria foi aquele descrito no artigo 6º da EC 41/2003.
171.	Em consulta aos sistemas informatizados desta Corte, há percepção de outra aposentadoria a conta do RGPS, bem como não se verifica nenhum vínculo ativo com outra entidade pública. Destarte, não se consta irregularidade relativa a possível acumulação ilícita de aposentadoria.
172.	Em consulta ao contracheque à peça 38 e em cotejo com a tabela salarial à peça 15, não se verifica irregularidade nos proventos do interessado. 
173.	Destarte, não se verifica óbice para que o ato seja apreciado pela legalidade.
Em relação ao Sr. PEDRO HORÁCIO COSENZA PASSOS
174.	Em análise do ato objeto destes autos, verifica-se que o interessado foi inativado em 27/01/2011, com proventos integrais, computados mais de 38 anos de tempo de atividade (considerando o tempo insalubre averbado) . Incorporou, ainda, 21% a título de adicional por tempo de serviço. O fundamento legal da aposentadoria foi aquele descrito no artigo 3º da EC 47/2005. Conforme consta à peça 12, pg. 332-333, o interessado acumula outra aposentadoria a conta do RGPS, como médico autônomo. Não se verifica irregularidade neste ponto.
175.	Em consulta ao tempo de serviço e averbações, consta o cômputo tempo insalubre celetista ("Averbação T. Ins. 40% - D. Jud" - 05a 04m 02d - certidão e sentença à peça 12, pg. 336-342) . Por meio do Acórdão 2008/2006-TCU-Plenário (Relator Ministro Walton Alencar Rodrigues) , esta Corte reconheceu a validade da averbação a título de tempo insalubre aos profissionais de saúde que laboravam sob o regime celetista antes da publicação da Lei 8.112/90, situação no qual se enquadra o interessado (ingresso no cargo em 05/08/1977) . Destarte, não se vislumbra irregularidade, neste ponto, capaz de macular a legalidade do ato.
176.	Em consulta ao contracheque à peça 38 e em cotejo com a tabela salarial à peça 15, não se verifica irregularidade nos proventos do interessado. Cabe destacar que a rubrica "GDM PST" pode ser percebida em valor superior a 50pts para os servidores que fizerem a opção do artigo 87 da Lei 13.324/2016.
177.	Destarte, não se verifica óbice para que o ato seja apreciado pela legalidade.
Em relação ao Sr. PEDRO LINO CANÇADO
178.	O ato inicial de aposentadoria foi apreciado pela legalidade, conforme Acórdão 1785/2011-TCU-Primeira Câmara, relator Ministro Walton Alencar Rodrigues (Processo Processo 003.701/2011-5) .
179.	Em análise, verifica-se que o interessado foi inativado em 31/10/2003. Atualmente, os proventos estão sendo pagos de forma integral, computados mais de 35 anos de tempo de atividade (considerando o tempo insalubre averbado - mapa de tempo de serviço à peça 12, pg. 343-344) . Incorporou, ainda, 27% a título de adicional por tempo de serviço. O fundamento legal da aposentadoria foi aquele descrito no artigo 8º da EC 20/1998.
180.	Em consulta ao tempo de serviço e averbações, consta o cômputo tempo insalubre celetista (03a 11m 19d - vide peça 12, pg. 344) . Por meio do Acórdão 2008/2006-TCU-Plenário (Relator Ministro Walton Alencar Rodrigues) , esta Corte reconheceu a validade da averbação a título de tempo insalubre aos profissionais de saúde que laboravam sob o regime celetista antes da publicação da Lei 8.112/90, situação no qual se enquadra o interessado (ingresso no cargo em 19/12/1975) . Destarte, não se vislumbra irregularidade, neste ponto, capaz de macular a legalidade do ato.
181.	Em consulta ao contracheque à peça 38 e em cotejo com a tabela salarial à peça 15, não se verifica irregularidade nos proventos do interessado. Cabe destacar que (i) a rubrica "GDM PST" pode ser percebida em valor superior a 50pts para os servidores que fizerem a opção do artigo 87 da Lei 13.324/2016; e (ii) à peça 12, pg. 360, consta portaria de concessão de "quintos" ao interessado, com o respectivo período de exercício de função.
182.	Destarte, não se verifica óbice para que o ato seja apreciado pela legalidade.
Em relação ao Sr. RAFAEL LUIZ DE BESSA
183.	Constam nos autos, ato inicial e de alteração de aposentadoria (ns. 10802630-04-1998-000451-7 e 10802630-04-1999-000466-8, respectivamente) .
184.	Em análise, verifica-se que o interessado foi inativado em 01/07/1993, com proventos integrais, computados mais de 35 anos de tempo de atividade (mapa de tempo de serviço à peça 12, pg. 361) . Incorporou, ainda, 32% a título de adicional por tempo de serviço (vide consulta ao Siape à peça 21) e quintos. Embora aposentado desde 1993, somente em 2013 os atos em apreço foram encaminhados para esta Corte. O fundamento legal da aposentadoria foi aquele descrito no artigo 3º da EC 47/2005.
185.	Um dos fundamentos legais de aposentadoria registrados no ato e cadastrados no Siape foi o artigo 186, inciso III, alínea "a", da Lei 8112/90.
186.	Conforme consta em declaração à peça 12, pg. 366, o interessado acumula outra aposentadoria, como médico no Estado de Minas Gerais. Nos termos do artigo 37, XVI e §10, da CF/88, tal acumulação não constitui irregularidade, visto ser plausível que os profissionais de saúde acumulem duas aposentadorias. No que tange à análise da compatibilidade de horários, dado que o interessado já era inativo no cargo estadual, não se aplica ao presente caso. 
187.	Em consulta ao contracheque à peça 38 e em cotejo com a tabela salarial à peça 15, não se verifica irregularidade nos proventos do interessado. No ato, consta os períodos de exercício de função que possibilitou ao interessado incorporar "quintos".
188.	Destarte, não se verifica óbice para que o ato seja apreciado pela legalidade.
Em relação ao Sr. RONALDO VIEIRA DE AGUIAR
189.	Consta na base do Sisac ato de alteração (0802630-04-2013-000364-6) pendente de parecer por parte do controle interno.
188.	Em análise do ato inicial objeto destes autos, verifica-se que o interessado foi inativado em 20/06/2007, com proventos integrais, computados mais de 43 anos de tempo de atividade. Incorporou, ainda, 32% a título de adicional por tempo de serviço. Embora aposentado desde 2007, somente em 2013 o ato em apreço foi encaminhado para esta Corte. O fundamento legal da aposentadoria foi aquele descrito no artigo 3º da EC 47/2005.
190.	Conforme consta à peça 12, pg. 387-390, declaração e outros documentos em que se verifica que o interessado acumulou outra atividade, como médico em entidade pública estadual. Nos termos do artigo 37, XVI e §10, da CF/88, tal acumulação não constitui irregularidade, visto ser plausível que os profissionais de saúde acumulem duas atividades, considerando, ainda, restou demonstrada a compatibilidade de horários (peça 12, pg. 390) .
191.	Em consulta ao contracheque à peça 38 e em cotejo com a tabela salarial à peça 15, não se verifica irregularidade nos proventos do interessado. Cabe destacar que a rubrica "GD PARC COMPL ART 17 ON 5/2016" refere-se ao procedimento de incorporação da "GDM PST" aos proventos por ocasião da edição da Lei que conferiu reajuste remuneratório, nos moldes descritos na Orientação Normativa n. 5/2016, da Secretaria de Gestão de Pessoas e Relações do Trabalho no Serviço Público (peça 16) .
192.	Destarte, não se verifica óbice para que o ato seja apreciado pela legalidade.
Em relação a Sra. SUELI MELICH DA CUNHA
193.	O ato inicial de aposentadoria foi apreciado pela legalidade, conforme Acórdão 753/2004-TCU-Segunda Câmara (Processo Processo 017.664/2003-0) , relator Ministro Lincoln Magalhães da Rocha.
194.	Em análise, verifica-se que a interessada foi inativada em 05/10/1998. Os proventos estão sendo pagos de forma proporcional (28/30) , computados mais de 28 anos de tempo de atividade (considerando o tempo insalubre averbado - vide mapa de tempo de serviço à peça 12, pg. 391-393) . Incorporou, ainda, 21% a título de adicional por tempo de serviço. O fundamento legal da aposentadoria foi aquele descrito no artigo 186, inciso III, alínea "c", da Lei 8112/90.
195.	Em consulta ao tempo de serviço e averbações, consta o cômputo tempo insalubre celetista ("INSALUBRIDADE JUDICIAL" - 02a 08m 14d - vide peça 12, pg. 392) . Por meio do Acórdão 2008/2006-TCU-Plenário (Relator Ministro Walton Alencar Rodrigues) , esta Corte reconheceu a validade da averbação a título de tempo insalubre aos profissionais de saúde que laboravam sob o regime celetista antes da publicação da lei 8.112/90, situação no qual se enquadra o interessado (ingresso no cargo em 20/06/1977) . Destarte, não se vislumbra irregularidade, neste ponto, capaz de macular a legalidade do ato.
196.	Em consulta ao contracheque à peça 38 e em cotejo com a tabela salarial à peça 15, não se verifica irregularidade nos proventos do interessado (proporção de 28/30) .
197.	Destarte, não se verifica óbice para que o ato seja apreciado pela legalidade.
Em relação ao Sr. LUIZ ROGERIO PADILHA DE CNOP
200.	Em análise do ato objeto destes autos, verifica-se que o interessado foi inativado em 22/10/2004, com proventos proporcionais, computados mais de 34 anos de tempo de atividade. Incorporou, ainda, 27% a título de adicional por tempo de serviço. Embora aposentado desde 2004, somente em 2012 o ato em apreço foi encaminhado para esta Corte. 
201.	No ato, consta como fundamento da inativação o artigo 186, inciso III, alínea "c", da Lei 8112/90 (vigência até 16/12/1998; código Sisac 1-1-5508-3) e o artigo 8º, §1º, da EC 20/98 (vigência até 31/12/2003; código Sisac 1-1-0209-5) . A proporção dos proventos registrada foi de 34/35.
202.	Atualmente, no Siape, os proventos são pagos de forma integral e o fundamento da inativação é o artigo 3º da EC 47/2005, dispositivo legal que não estava vigente na data da inativação. Cabe destacar que não há outro ato de aposentadoria na base do Sisac.
203.	Nenhum dos dois fundamentos registrados no ato justifica a proporção dos proventos, o que fez necessária a oitiva do interessado (peça 25) . Em sua defesa, o interessado alega (peça 32) que foi inativado com fundamento no "art. 186 inciso "III" alínea "c", da Lei 8112/90 combinado com art. 8° incisos 1 e 2 §1°, inciso I, alíneas "a" e "b" e inciso II da emenda constitucional 20/98 e demais vantagens inerentes ao cargo efetivo" (sic) . Alega, ainda, que a proporção dos proventos seria de 90% em vez de 85% citados no Ofício de oitiva.
204.	Pela análise da resposta encaminhada, o interessado não logra afastar a irregularidade na proporção dos proventos. Os fundamentos citados não podem ser combinados e o próprio interessado alega que a proporção correta dos proventos seria de 90%, sendo que, no ato, consta 34/35 (97%, aproximadamente) . Em simulação à peça 41, constata-se que a proporção dos proventos correta seria de 85%.
205.	Destarte, resta considerar o ato ilegal.
Em relação a Sra. ENEISE MARIA ALBERGARIA ROCHA
206.	Constam nos autos, ato inicial e de alteração de aposentadoria (números 10802630-04-2009-000292-0 e 10802630-04-2012-000692-8, respectivamente) .
207.	Em análise, verifica-se que a interessada foi inativada em 22/04/2009, em virtude de invalidez "simples", com proventos proporcionais (23/30) . Incorporou, ainda, 17% a título de adicional por tempo de serviço.
208.	O fundamento legal da aposentadoria atualmente vigente é aquele descrito no art. 40, § 1º, inciso I, da Constituição Federal de 1988 c/c EC n. 70, de 2012.
209.	Cabe ressaltar que a EC n. 70/2012 alterou as disposições para os inativos que ingressaram no serviço público antes de 31/12/2003 e que foram para a inatividade por invalidez permanente. Para estes, no qual se enquadra a interessada (ingresso no cargo em 25/01/1984) , foi revigorado o instituto da paridade e da remuneração do cargo efetivo como base de cálculo para fins de pagamento dos proventos.
210.	Em consulta ao tempo de serviço e averbações, consta o cômputo tempo insalubre ("Tempo Insalubre" - 01a 02m 03d) . Por meio do Acórdão 2008/2006-TCU-Plenário (Relator Ministro Walton Alencar Rodrigues) , esta Corte reconheceu a validade da averbação a título de tempo insalubre aos profissionais de saúde que laboravam sob o regime celetista antes da publicação da lei 8.112/90, situação no qual se enquadra a interessada. Destarte, não se vislumbra irregularidade, neste ponto, capaz de macular a legalidade do ato.
211.	Em consulta aos sistemas informatizados desta Corte, constatou-se que interessada acumulava três cargos públicos efetivos como (Ministério da Saúde, Prefeitura Municipal de Juiz de Fora/MG e Prefeitura Municipal de São José dos Campos/SP) - situação em desacordo com o art. 37, inciso XVI, alínea "c", da Constituição Federal de 1988. Desta feita, foi realizada oitiva da interessada para que esclarecesse a questão (peça 26) .
212.	Em análise da defesa encaminhada (peça 35) , a argumentação da interessada se estrutura nos seguintes tópicos:
	i) decadência prevista no artigo 54 da Lei 9.784/1999;
	ii) ausência de prejuízo ao interesse público, visto que não há, nos autos, prova do não cumprimento das atividades laborais;
	iii) boa-fé e ausência do devido processo legal, com violação ao artigo 133 da Lei 8112/90; haja vista que, para configurar a situação, é necessário caracterizar a acumulação em si e a má-fé em renunciar a um deles, nos termos do dispositivo legal citado. Argumenta, ainda, que, no âmbito do Processo TCU Processo 027.707/2011-3 (Auditoria na Universidade Federal de Rondônia) foi oportunizado aos servidores a opção prevista no art. 133 da Lei 8112/90 e "portanto, que constatada a ilegalidade na acumulação de cargos, o servidor detém o direito de escolha no prazo legal, não podendo sofrer qualquer penalidade em razão dessa conduta antes de sua notificação".
213.	Os argumentos analisados não merecem prosperar. Detalha-se.
214.	No tocante ao item "i", o disposto no artigo 54 da Lei 9.784/99 é aplicável ao TCU apenas como meio de autotutela no desempenho de sua função administrativa, não se aplicando ao exercício de sua competência constitucional de controle externo, como no caso em tela (vide Acórdão 3119/2018-TCU-Primeira Câmara, relator Ministro Walton Alencar Rodrigues, e 9167/2017 - Segunda Câmara, relator Ministro Augusto Nardes) .
215.	Em relação ao item "ii", a proibição de acúmulos de cargo públicos, nos termos do artigo 37, XVI, alínea "c", e §10º, da CRFB/88 é absoluta. Ainda que os serviços tenham sido regularmente prestados, tal desiderato não descaracteriza a proibição.
216.	Por fim, no que tange ao item "iii", o artigo 133 da Lei 8112/90 reza as situações nas quais se constata a acumulação irregular em âmbito administrativo, cuja natureza é diversa dos presentes autos. Nestes, esta Corte autua com fulcro em competência constitucional em apreciar a legalidade de ato de aposentadoria, conforme dissertado no item 214 desta instrução. Constatado situação que macula a legalidade do ato de aposentadoria, cabe esta Corte exercer a sua competência e apreciar o ato, na forma processual adequada.
217.	Ressalte-se que, no âmbito de auditorias realizadas por esta Corte, o objeto de análise é a Gestão da entidade, sob responsabilidade do Gestor, e não a situação funcional dos servidores individualmente. Assim, queda-se patente que o precedente citado pela interessada não se aplica ao presente caso, pela distinta natureza jurídica estes autos (apreciação de ato de aposentadoria) e aqueles relativos à fiscalização do tipo auditoria.
218.	Destarte, resta propor que o ato seja apreciado pela ilegalidade, ante a constatação de acumulação irregular de cargos públicos.
Em relação ao Sr. MANOEL FERREIRA DE BARROS FILHO.
219.	Em análise, verifica-se que o interessado foi inativado em 27/8/2003, computados mais de 31 anos de tempo de atividade. Incorporou, ainda, 19% a título de adicional por tempo de serviço. Embora aposentado desde 2003, somente em 2012 o ato em apreço foi encaminhado para esta Corte.
220.	O Controle Interno emitiu o seu parecer emitiu o seu parecer pela legalidade com a seguinte justificativa:
A Unidade não preencheu o campo Discriminação dos tempos de acordo com a EC 20/98, todavia, os períodos trabalhados e o fundamento escolhido estão de acordo com as informações constantes no processo 25003.008336/2003-72.
221.	Embora não tenha constado no ato, o interessado faz jus a averbação de tempo insalubre celetista (4 anos, 2 meses e 28 dias) , nos termos do Acórdão 2008/2006-TCU-Plenário (Relator Ministro Walton Alencar Rodrigues) , no qual esta Corte reconheceu a validade da averbação a título de tempo insalubre aos profissionais de saúde que laboravam sob o regime celetista antes da publicação da lei 8.112/90, situação no qual se enquadra o interessado (ingresso no cargo em 6/5/1980) .
222.	Desta feita, considerando o tempo de atividade acima descrito, em simulação dos proventos de aposentadoria (peça 37) , embora o ato tenha registrado os proventos na razão de 30/35, o interessado faz jus à integralidade dos proventos. 
223.	Em consulta ao contracheque à peça 38 e em cotejo com a tabela salarial à peça 15, não se verifica irregularidade nos proventos do interessado. Cabe destacar que, conforme registrado no ato, sendo o provento básico proporcionalizado de R$ 403,24, constata-se que o adicional por tempo de serviço, no valor de R$ 117,6, correspondia a 20% do vencimento integral do cargo (= 117,6 * (403,24*35/30) ) . Atualmente, o valor pago (R$ 754,74) corresponde a este percentual.
224.	Cabe destacar que a rubrica "GDM PST" pode ser percebida em valor superior a 50pts para os servidores que fizerem a opção do artigo 87 da Lei 13.324/2016.
225.	Em vista do exposto, não se verifica óbice para que o ato seja apreciado pela legalidade.
CONCLUSÃO
225.	Para os atos abaixo relacionados, será proposto a apreciação pela ilegalidade, pelos motivos a seguir expostos:
-ENEISE MARIA ALBERGARIA ROCHA, CPF XXX.400.276-XX, ato número 10802630-04-2009-000292-0: acumulação de 3 cargos públicos;
-LUIZ ROGERIO PADILHA DE CNOP, CPF XXX.269.587-XX, ato número 10802630-04-2005-000284-8: proporção dos proventos estão sendo pagos incorretamente.
226.	Em relação aos demais atos, não se verificou óbice para que os atos sejam apreciados pela legalidade.
PROPOSTA DE ENCAMINHAMENTO
227.	Ante o exposto, propõe-se:
a) considerar ilegal e recusar registro aos atos de concessão de aposentadoria abaixo nominados, com base nos arts. 71, inciso III, da Constituição Federal, 1º, inciso V, e 39, inciso II, da Lei 8.443/1992 e 260, § 1º, do Regimento Interno do Tribunal de Contas da União (TCU) ;
-ENEISE MARIA ALBERGARIA ROCHA, CPF XXX.400.276-XX, ato número 10802630-04-2009-000292-0;
-LUIZ ROGERIO PADILHA DE CNOP, CPF XXX.269.587-XX, ato número 10802630-04-2005-000284-8.
b) dispensar a devolução dos valores indevidamente recebidos até a data da ciência do Núcleo Estadual do Ministério da Saúde no Estado de Minas Gerais do Acórdão que vier a ser proferido, com base no Enunciado 106 da Súmula da Jurisprudência do TCU;
c) esclarecer aos interessados que, no caso de não provimento de recurso eventualmente interposto junto ao TCU, deverão ser repostos os valores recebidos após a ciência do acórdão pelo Núcleo Estadual do Ministério da Saúde no Estado de Minas Gerais;
d) esclarecer à Sra. ENEISE MARIA ALBERGARIA ROCHA que poderá optar pela aposentadoria em um dos cargos aos quais se encontra vinculada, nos termos do art. 133 da Lei 8.112/1990; 
e) determinar ao Núcleo Estadual do Ministério da Saúde no Estado de Minas Gerais, com base no art. 45 da Lei 8.443/1992, que:
	e.1) faça cessar os pagamentos decorrentes dos atos impugnados, comunicando ao TCU, no prazo de quinze dias, as providências adotadas, nos termos dos art. 262, caput, do Regimento Interno do TCU, 8º, caput, da Resolução - TCU 206/2007 e 15, caput, da Instrução Normativa - TCU 55/2007;
	e.2) em relação ao Sr. LUIZ ROGERIO PADILHA DE CNOP, emita novo ato, livre da irregularidade apontada, submetendo-o ao TCU pelo e-Pessoal no prazo de trinta dias, nos termos dos arts. 262, § 2º, do Regimento Interno do TCU e 19, § 3º, da Instrução Normativa - TCU 78/2018; 
	e.3) no tocante a Sra. ENEISE MARIA ALBERGARIA ROCHA, no caso de a opção do art. 133 da Lei 8.112/1990 recair sobre o cargo tratado no presente processo, emita novo ato de concessão de aposentadoria, submetendo-o ao TCU no prazo de trinta dias, nos termos do artigo 19, § 3o, da Instrução Normativa - TCU 78/2018;
	e.4) informe aos interessados o teor do Acórdão que vier a ser prolatado, encaminhando ao TCU, no prazo de trinta dias, comprovante da data de ciência pelo respectivo interessado, nos termos do art. 4º, § 3º, da Resolução - TCU 170/2004;
f) considerar legais e determinar o registro dos atos de concessão de aposentadoria dos interessados abaixo nominados, com fundamento nos arts. 71, inciso III, da Constituição Federal, 1º, inciso V, e 39, inciso II, da Lei 8.443/1992 e 260, § 1º, do Regimento Interno do Tribunal de Contas da União; ressalvando a falha que deixou de existir em relação ao ato da Sra. IRACI ASSIS LAGE, nos termos do artigo 260, §4º, do RI/TCU.
-ABELARDO DE FREITAS, CPF XXX.680.716-XX, ato número 10802630-04-1999-000427-7;
-ACACIO ROCHA FILHO, CPF XXX.485.986-XX, ato número 10802630-04-2002-000120-7;
-ALBERTO EDUARDO PERES, CPF XXX.322.216-XX, ato número 10802630-04-2012-000507-7;
-ANTÔNIO JOSÉ MEDINA LIMA, CPF XXX.394.006-XX, ato número 10802630-04-2011-000111-7;
-ATÍLIO GERALDO NETO, CPF XXX.200.376-XX, ato número 10802630-04-2011-000114-1;
-CAETANO GONÇALVES MASCARENHAS, CPF XXX.082.306-XX, ato número 10802630-04-2011-000243-1;
-CARMELIA CIRILA LUCAS NUNES, CPF XXX.651.626-XX, ato número 10802630-04-2009-000204-0;
-DALVA MAIA VIZA, CPF XXX.367.266-XX, ato número 10802630-04-2011-000707-7;
-DALVANY DIVINA DA SILVA, CPF XXX.711.401-XX, atos número 10802630-04-2011-000580-5, 10802630-04-2012-000659-6 e 10802630-04-2006-000137-2;
-DARLAM KNEIPP, CPF XXX.729.186-XX, ato número 10802630-04-2009-000205-9;
-EDILEI ROSA DE NOVAES, CPF XXX.659.596-XX, ato número 10802630-04-2009-000298-9;
-EDMAR AUGUSTO AZEVEDO, CPF XXX.034.196-XX, ato número 10802630-04-2007-000134-0;
-FERNANDO ANTÔNIO PINHEIRO RAMALHO, CPF XXX.226.917-XX, ato número 10802630-04-2006-000161-5;
-GINO FREDDY GARCIA QUINTEROS, CPF XXX.214.596-XX, ato número 10802630-04-2011-000218-0;
-GUSTAVO MIGUEL GONTIJO TOSTES, CPF XXX.310.876-XX, ato número 10802630-04-2006-000002-3;
-HEITOR DE PINHO TAVARES, CPF XXX.926.808-XX, ato número 10802630-04-2011-000174-5;
-HÉLCIO MOREIRA GUERZONI, CPF XXX.600.606-XX, ato número 10802630-04-2011-000173-7;
-IRACI ASSIS LAGE, CPF XXX.689.556-XX, ato número 10802630-04-2011-000382-9;
-JARBAS MUNDIM PORTO, CPF XXX.723.941-XX, ato número 10802630-04-2011-000076-5;
-JOSÉ FLÁVIO DE MOURA MAGALHÃES, CPF XXX.876.296-XX, ato número 10802630-04-2011-000278-4;
-JOSÉ SÁVIO DE CARVALHO PINTO, CPF XXX.237.886-XX, ato número 10802630-04-2009-000116-8;
-JOÃO CARLOS TRAVASSOS, CPF XXX.573.666-XX, ato número 10802630-04-2009-000323-3;
-JUSMAR CERTO ROQUETE, CPF XXX.060.136-XX, ato número 10802630-04-2007-000001-8;
-LEIA MARIA MUNDIM RICCIARDI, CPF XXX.293.106-XX, ato número 10802630-04-2013-000061-2;
-LUDERCIO ROCHA DE OLIVEIRA, CPF XXX.282.166-XX, ato número 10802630-04-2005-000281-3;
-LUIZ RAIMUNDO MACHADO VALLE, CPF XXX.652.766-XX, atos número 10802630-04-2005-000254-6, 10802630-04-2011-000105-2 e 10802630-04-2011-000106-0;
-LÉIA MARIA MUNDIM RICCIARDI, CPF XXX.293.106-XX, ato número 10802630-04-2005-000061-6;
-MANOEL FERREIRA DE BARROS FILHO, CPF XXX.205.747-XX, ato número 10802630-04-2005-000218-0;
-MARIA CUSTÓDIA, CPF XXX.310.686-XX, ato número 10802630-04-2011-000018-8;
-MAURÍCIO VALADÃO REIMÃO DE MELO, CPF XXX.763.766-XX, ato número 10802630-04-2010-000096-7;
-OTTO HENRIQUE TORRES CHAVES, CPF XXX.610.656-XX, ato número 10802630-04-2010-000185-8;
-PAULO ROBERTO DE AZEVEDO BICALHO, CPF XXX.891.916-XX, ato número 10802630-04-2007-000007-7;
-PEDRO HORÁCIO COSENZA PASSOS, CPF XXX.850.607-XX, ato número 10802630-04-2011-000122-2;
-PEDRO LINO CANÇADO, CPF XXX.478.826-XX, ato número 10802630-04-2007-000150-2;
-RAFAEL LUIZ DE BESSA, CPF XXX.237.016-XX, atos número 10802630-04-1998-000451-7 e 10802630-04-1999-000466-8;
-RONALDO VIEIRA DE AGUIAR, CPF XXX.738.146-XX, ato número 10802630-04-2007-000086-7;
-SUELI MELICH DA CUNHA, CPF XXX.804.437-XX, ato número 10802630-04-2010-000378-8;
g) em relação ao ato do Sr. ACACIO ROCHA FILHO, adote as medidas cabíveis com vistas à regularização do percentual pago a título de adicional por tempo de serviço, que deve ser de 33%, na forma demonstrada nesta instrução."
2.	O Ministério Público junto ao Tribunal de Contas da União manifestou-se de acordo com a proposta formulada pela unidade técnica.
	É o Relatório.

8.1. Ana Luisa Bittencourt de Souza (170.421/OAB-MG) e outros, representando Eneise Maria Albergaria Rocha.

Procurador Rodrigo Medeiros de Lima.

APOSENTADORIA. DIVERSOS ATOS INICIAIS E E DE ALTERAÇÃO. IMPOSSIBILIDADE DE TRIPLA ACUMULAÇÃO DE CARGOS PÚBLICOS AINDA QUE VENHA A SER DEMONSTRADA A COMPATIBILIDADE DE HORÁRIOS. CÁLCULO DA PROPORCIONALIDADE DOS PROVENTOS DE UM DOS SERVIDORES SEM OBSERVÂNCIA DAS REGRAS INSCULPIDAS NO §1º DO ART. 8º DA EC 20/1998. ERRO SUPERVENIENTE EM UM DOS ATOS QUANTO AO PERCENTUAL PAGO A TÍTULO DE ADICIONAL POR TEMPO DE SERVIÇO. ILEGALIDADE DE DOIS ATOS DE APOSENTADORIA COM A CONSEQUENTE NEGATIVA DE REGISTRO. LEGALIDADE DOS DEMAIS. DISPENSA DA DEVOLUÇÃO DOS VALORES INDEVIDAMENTE RECEBIDOS DE BOA-FÉ. DETERMINAÇÕES.

APOSENTADORIA (APOS)

Secretaria de Fiscalização de Pessoal (SEFIP).

Em julgamento 44 (quarenta e quatro) atos iniciais e de alteração de aposentadoria emitidos no âmbito do Núcleo Estadual do Ministério da Saúde no Estado de Minas Gerais.
A unidade técnica, após a realização de diligências e da oitiva de alguns interessados, verificou a ocorrência das seguintes irregularidades:
	i)  acumulação ilícita de três cargos públicos, ensejando a ilegalidade do ato de aposentadoria de Eneise Maria Albergaria Rocha;
	ii) erro na proporcionalidade dos proventos de Luiz Rogério Padilha de Cnop, que deveria ser 85%, de acordo com a regra de transição contida no art. 8º da EC 20/1998, e não 34/35 avos; e
	iii) erro no ato de aposentadoria de Acacio Rocha Filho quanto ao percentual pago a título de adicional por tempo de serviço, o qual deveria corresponder a 33% e não aos 34% que vem sendo atualmente pago.
Deste modo, propôs que fossem considerados ilegais os atos iniciais de aposentadoria emitidos em favor de Eneise Maria Albergaria Rocha e Luiz Rogério Padilha de Cnop. Quanto ao ato de Acacio Rocha Filho, houve manifestação pela legalidade, com proposta de determinação ao órgão jurisdicionado para que houvesse a correção do pagamento do adicional por tempo de serviço, considerando-se que a referida irregularidade é posterior ao seu encaminhamento para este Tribunal.
O órgão ministerial manifestou-se de acordo com a proposta da unidade técnica.
Assiste razão à unidade técnica no que diz respeito à ilegalidade dos atos, motivo pelo qual adoto o parecer constante à peça 87 dos autos como razões de decidir, sem prejuízo de fazer as seguintes considerações.
Segundo se extrai dos autos, a interessada Eneise Maria Albergaria Rocha foi aposentada por invalidez com proventos proporcionais, tendo sido constatada a existência de três vínculos estatutários junto a três entes públicos diversos: médico perante o Ministério da Saúde, ora em julgamento; médico junto à Prefeitura Municipal de Juiz de Fora/MG; e médico na Prefeitura Municipal de São José dos Campos.
No que diz respeito à possibilidade de acumulação de proventos de aposentadoria, o entendimento pacificado no âmbito desta Corte de Contas é o emanado pelo Supremo Tribunal Federal em Recurso Extraordinário nº 163.204-6, no sentido de os proventos decorrerem, sempre, de um cargo exercido na atividade e da vedação de acumulação de proventos se aplicar a todas as espécies de acumulações, admitindo-se somente uma única exceção: quando se tratar de acumulação que seria lícita também na atividade.
Veja-se, nesse sentido, a ementa e trecho do voto do já mencionado Recurso Extraordinário nº 163.204-6, em que foi Relator o Ministro Carlos Veloso, in DJ de 31/3/1995:
"EMENTA: CONSTITUCIONAL. ADMINISTRATIVO. SERVIDOR PÚBLICO. PROVENTOS E VENCIMENTOS: ACUMULAÇÃO. C.F., ART. 37, XVI, XVII.
I - A acumulação de proventos e vencimentos somente é permitida quando se tratar de cargos, funções ou empregos acumuláveis na atividade, na forma permitida pela Constituição.  C.F.,  art. 37, XVI, XVII;  art. 95, parágrafo único, I. Na vigência da Constituição de 1946, art. 185, que continha norma igual à que está inscrita no art. 37, XVI, CF/88, a jurisprudência do Supremo Tribunal Federal era no sentido da impossibilidade da acumulação de proventos com vencimentos, salvo se os cargos de que decorrem essas remunerações fossem acumuláveis.
II. - Precedentes do STF: RE 81.729-SP, ERE 68.480, MS 19.902, RE 77.237-SP, RE 76.241-RJ.
III. - R.E. conhecido e provido. (in D. J. de 31.03.95) "
VOTO:
 (...) 
O que deve ficar esclarecido é que deveria ser expressa a permissão excepcional, a acumulação de proventos com vencimento, dado que a proibição está implícita na vedação expressa. É que os proventos decorrem, sempre, de um cargo exercido na atividade. Se a regra é a proibição de acumulação, a permissão, que é exceção, há de ser expressa, há de ser escrita. 
 (...) 
...no inciso XVI do art. 37, da Constituição, que estabelece o princípio da inacumulabilidade de cargos públicos, está compreendida a vedação de acumulação de aposentadoria em cargo público com o exercício de outro cargo público, vedação que se aplica a todas as espécies de acumulações, submetida a uma única exceção: quando se tratar de acumulação que seria lícita também na atividade (letras "a', "b", e "c", do inciso XVI, do art. 37, CF/88) "  (grifou-se) .
Em reforço a esse entendimento, o § 6º do art. 40 da Carta Magna, com a redação dada pela Emenda nº 20/98, passou a vedar expressamente a percepção de mais de uma aposentadoria em cargo público à conta do regime de previdência previsto no art. 40 da CF/1988, ressalvadas as aposentadorias decorrentes dos cargos acumuláveis na forma da Constituição, in verbis:
"Art. 40 (...) 
§ 6º - Ressalvadas as aposentadorias decorrentes dos cargos acumuláveis na forma da Constituição, é vedada a percepção de mais de uma aposentadoria à conta do regime de previdência previsto neste artigo"  (grifou-se) .
Essa mesma emenda traz no seu art. 11 exceção à acumulação de proventos com vencimentos aos servidores que tenham ingressado novamente no serviço público por concurso público, no entanto vedou a possibilidade desses mesmos excepcionalizados de perceberem mais de uma aposentadoria, in verbis:
"Art. 11. A vedação prevista no art. 37, § 10, da Constituição Federal, não se aplica aos membros de poder e aos inativos, servidores e militares, que até a publicação desta Emenda, tenham ingressado novamente no serviço público por concurso público de provas ou de provas e títulos, e pelas demais formas previstas na Constituição Federal, sendo-lhes proibida a percepção de mais de uma aposentadoria pelo regime de previdência a que se refere o art. 40 da Constituição Federal, aplicando-se-lhes em qualquer hipótese, o limite de que trata o § 11 deste mesmo artigo"  (grifou-se) .
De todo o exposto, resulta que, após a vigência da Constituição Federal de 1988, a acumulação de aposentadorias somente é permitida quando os cargos/empregos são acumuláveis na atividade nos termos da Constituição Federal.
E o inciso XVI do art. 37 da CF/1988, por sua vez, estabelece que:
"XVI - é vedada a acumulação remunerada de cargos públicos, exceto, quando houver compatibilidade de horários, observado em qualquer caso o disposto no inciso XI: (Redação dada pela Emenda Constitucional nº 19, de 1998) 
a) a de dois cargos de professor; 
b) a de um cargo de professor com outro técnico ou científico;
c) a de dois cargos ou empregos privativos de profissionais de saúde, com profissões regulamentadas; (Redação dada pela Emenda Constitucional nº 34, de 2001) "  (grifou-se) .
Como se vê, a Constituição Federal só autoriza a acumulação remunerada de dois cargos públicos, sejam eles dois cargos de professor, um de professor com outro técnico ou científico, ou dois cargos ou empregos privativos de profissionais de saúde. Portanto, os proventos percebidos pela interessada somente poderiam ser acumulados se os cargos por ele ocupados estivessem contemplados em alguma das exceções constantes do inciso XVI do art. 37. No entanto, nenhuma dessas exceções autoriza a acumulação remunerada de três cargos públicos pretendida pela interessada, ainda que posteriormente venha a ser demonstrada a compatibilidade de horários.
Não é outro o entendimento da Suprema Corte, valendo anotar, por todos, o seguinte precedente jurisprudencial:
"AGRAVO REGIMENTAL NO RECURSO EXTRAORDINÁRIO COM AGRAVO. ADMINISTRATIVO. SERVIDORA PÚBLICA. CUMULAÇÃO TRÍPLICE DE PROVENTOS. TRÊS CARGOS DE PROFESSORA. IMPOSSIBILIDADE. PRECEDENTES. AGRAVO IMPROVIDO.
I - Consoante a jurisprudência desta Corte, é vedada a acumulação tríplice de proventos, ante a impossibilidade do acúmulo de três cargos públicos na atividade.
II - Agravo regimental improvido."  (ARE 668.478 AgR/RJ, Relator Ministro Ricardo Lewandowski, in DJ 14/8/2012) .
No tocante à proporcionalidade dos proventos de Luiz Rogério Padilha de Cnop (peça 73) , também assiste razão à unidade técnica, pois o cálculo da proporcionalidade dos proventos realizados pela entidade de origem não guardou conformidade com o que dispôs o §1º do art. 8º da EC 20/1998. 
Segundo esse dispositivo, o servidor que desejasse se inativar com proventos proporcionais estaria sujeito a um período adicional de contribuição (o "pedágio") , equivalente a 40% sobre o tempo faltante para aposentadoria proporcional em 16/12/1998. 
Após atingido o tempo mínimo exigido para essa modalidade de aposentadoria (30 anos para homens) , assegurava-se proventos equivalentes a 70% da última remuneração, acrescidos de 5% a cada novo ano de contribuição.
No caso, o Sr. Luiz Rogério Padilha de Cnop contava com aproximadamente 10.461 dias de tempo de serviço em 16/12/1998. Ou seja, faltavam 490 dias para poder se aposentar na proporcionalidade mínima. Disso resultou um "pedágio" de 196 dias. Ou seja, o servidor poderia ter se aposentado 686 dias após a publicação da citada emenda constitucional na proporcionalidade de 70%.
Desse momento até sua aposentação decorreram 1.841 dias. Descontados os 686 dias utilizados para se alcançar a proporcionalidade mínima, o servidor poderia computar mais 1.156 dias (3 anos e 2 meses, aproximadamente) , o que permitiria o deferimento de proventos equivalentes a 85% da última remuneração, como apontado na instrução da Sefip (peças 41 e 87) .
Em vez disso, a entidade de origem procedeu a uma forma de cálculo que não mais existia no mundo jurídico, no que se refere à aposentadoria voluntária por tempo de serviço.
No tocante à nova proporcionalidade dos proventos de Francisco das Chagas Pinheiros, supostamente em razão da aplicação do art. 3º da EC nº 47/2005, conforme consta do Sistema Siape, deverá a unidade técnica proceder ao exame da legalidade dessa alteração quando do encaminhamento de novo ato de aposentadoria em favor do interessado.
Por fim, no que diz respeito ao ato emitido em favor do Sr. Acacio Rocha Filho, a despeito de haver algumas inconsistências no formulário Sisac, notadamente no campo relativo à discriminação dos tempos de serviços e averbações, consta dos autos que o referido servidor averbou 33 anos, 5 meses e 10 dias para fins de adicional por tempo de serviço (peça 12, p. 23) , tendo havido, inicialmente, a concessão da referida gratificação no percentual de 2% (peça 43) .
Houve, posteriormente à edição do ato inicial de aposentadoria, conforme consulta realizada no Sistema Siape, a alteração do percentual pago a título de adicional por tempo de serviço de 2% para 34% em relação ao provento básico que vem sendo atualmente pago ao interessado.
Nesse sentido, entendo que assiste razão à unidade técnica no que diz respeito à legalidade do ato de aposentadoria de interesse do Sr. Acacio Rocha Filho ora submetido a julgamento, tendo em vista a inexistência de qualquer irregularidade na versão submetida ao julgamento deste Tribunal, cabendo, no entanto, a teor do art. 6º, § 2º, da Resolução TCU nº 206/2007, determinação ao órgão jurisdicionado para que efetue a correção em relação ao pagamento dos anuênios do interessado.
De resto, cabe afastar a alegação da interessada Eneise Maria Albergaria Rocha no que diz respeito à ocorrência da decadência administrativa, valendo registrar, a propósito, o teor do enunciado nº 278 da Súmula de Jurisprudência deste Tribunal:
"Os atos de aposentadoria, reforma e pensão têm natureza jurídica de atos complexos, razão pela qual os prazos decadenciais a que se referem o § 2º do art. 260 do Regimento Interno e o art. 54 da Lei nº 9.784/99 começam a fluir a partir do momento em que se aperfeiçoam com a decisão do TCU que os considera legais ou ilegais, respectivamente."
Ante todo o exposto, acolhendo a proposta da unidade técnica e do órgão ministerial, VOTO por que o Tribunal adote a deliberação que ora submeto a este Colegiado.
TCU, Sala das Sessões Ministro Luciano Brandão Alves de Souza, em 12 de março de 2019.
BENJAMIN ZYMLER 
Relator